# Hvað ef: jöfn úthlutun frá grunni {#sec-assign}

```{r}
#| label: setup-assign
source("_setup.R")
source("../code/panel_schedule.R", chdir = TRUE)
results <- "data"  # pseudonymised copies, see code/export_docs_data.py
config <- yaml::read_yaml("../code/models/panel_model.yml")
have_assign <- file.exists(file.path(results, "assign_panel.csv"))
have_schedule <- file.exists(file.path(results, "assign_schedule_agenda.csv"))
if (have_assign) {
  assigned <- panel_with_roles(panel, file.path(results, "assign_panel.csv"))
  counts_assign <- role_counts(assigned)
}
if (have_schedule) {
  scheduled <- panel_from_agenda(assigned, file.path(results, "assign_schedule_agenda.csv"))
  runs <- read_scenarios(results)
  compare <- bind_rows(
    filter(runs, startsWith(as.character(scenario), "2.")),
    read_members(file.path(results, "assign_schedule"), "Jöfn úthlutun frá grunni")
  ) %>% mutate(scenario = factor(scenario, levels = unique(scenario)))
}
```

Hvað ef allir fagráðsmenn væru jafnhæfir til að fjalla um allar umsóknir, og lotan væri skipulögð
frá grunni? Þá mætti skipta álaginu jafnt, svo enginn beri áberandi meira en aðrir. Þetta er
einföldun: í raun skipta hæfni, fyrri yfirferð og óskir fagráðsmanna máli. Samanburðurinn sýnir
hversu jafnt álagið *gæti* verið.

**Viðmið samanburðarins.** Jöfn úthlutun er borin saman við *bestað plan sviðsmyndar 2* (@sec-scenarios):
þar má raða umsóknum upp á nýtt á fundi 5–9, en pörunin, þ.e. hver fagráðsmaður er á hverri umsókn og í
hvaða hlutverki, er sú sem starfsmenn lögðu til. Það sýnir hvað jöfn úthlutun bætir við þegar skipulag fundanna
er þegar bestað. Samanburðurinn er *ekki* við sviðsmynd 1, þar sem aðeins röð umsókna er bestuð innan þeirrar
fundaskipunar sem fagráð lagði upphaflega til.

Bestað er lagskipt, í tveimur skrefum (@sec-model):

1. **Pörun og hlutverk.** Líkanið velur þrjá fagráðsmenn og ritstjóra á hverja umsókn, og hver er
   1. lesari og 2. lesari. Ekkert er fest, ekki heldur fundir sem eru búnir. Vanhæfur fagráðsmaður
   fjallar aldrei um umsókn. Álagi er skipt jafnt á alla, og ritstjórahlutverkum jafnt á reynda
   fagráðsmenn; nýir eru ritstjórar á mest
   `r scales::percent(config$new_editor_share)` umsókna sinna.
2. **Fundir og röð.** Líkanið skipuleggur lotuna frá grunni fyrir þessa pörun: á fyrsta fundi mæta
   allir með eina umsókn hver, en eftir það er allt frjálst. Nýir fagráðsmenn eru ekki ritstjórar
   fyrr en eftir miðbik lotunnar (M5). Þar sem fundir hvers og eins eru ekki þekktir fyrr en í þessu
   skrefi er miðbik lotunnar notað í stað miðbiks eigin funda.

## Pörun og hlutverk

```{r}
#| label: tbl-assign
#| tbl-cap: "Tillaga starfsmanna og jöfn úthlutun frá grunni bornar saman (bil yfir fagráðsmenn)."
#| eval: !expr have_assign
assignment_summary(list(`Tillaga starfsmanna` = panel, `Jöfn úthlutun` = assigned)) %>%
  select(-`Ritstjóri á fleiri en einni umsókn á sama fundi`) %>%
  knitr::kable()
```

### Umsóknir á hvern fagráðsmann

::: {.panel-tabset}

#### Fyrir

```{r}
#| label: fig-members-assign-before
#| fig-cap: "Umsóknir á hvern fagráðsmann, skipt í ritstjóra- og lesarahlutverk, í tillögu starfsmanna."
#| fig-height: 6
plot_members(counts)
```

#### Eftir

```{r}
#| label: fig-members-assign
#| fig-cap: "Umsóknir á hvern fagráðsmann, skipt í ritstjóra- og lesarahlutverk, eftir jafnri úthlutun frá grunni."
#| fig-height: 6
#| eval: !expr have_assign
plot_members(counts_assign)
```

:::

### Greiðslur

::: {.panel-tabset}

#### Fyrir

```{r}
#| label: fig-pay-assign-before
#| fig-cap: "Greiðslur til hvers fagráðsmanns í tillögu starfsmanna."
#| fig-height: 6
plot_pay(counts)
```

#### Eftir

```{r}
#| label: fig-pay-assign
#| fig-cap: "Greiðslur til hvers fagráðsmanns eftir jafnri úthlutun frá grunni."
#| fig-height: 6
#| eval: !expr have_assign
plot_pay(counts_assign)
```

:::

## Fundir og röð

```{r}
#| label: no-schedule
#| results: asis
if (!have_schedule) {
  cat("::: {.callout-warning}\nFundaskipan fyrir jöfnu úthlutunina hefur ekki verið keyrð enn.\n:::\n")
}
```

```{r}
#| label: tbl-assign-schedule
#| tbl-cap: "Fundaskipan með jafnri úthlutun frá grunni, borin saman við bestað plan sviðsmyndar 2 (endurröðun leyfð, pörun föst)."
#| eval: !expr have_schedule
cmp <- summary_table(compare)
cmp %>%
  rename(Skipulag = Sviðsmynd) %>%
  knitr::kable(digits = 2, format.args = list(decimal.mark = ","))
```

```{r}
#| label: assign-note
#| results: asis
#| eval: !expr have_schedule
base <- cmp[1, ]; equal <- cmp[2, ]
cat("Jöfn úthlutun jafnar greiðslur á umsókn, en fundaskipanin er ekki betri á byrði og bið en í sviðsmynd 2: mesta byrði er ",
    equal[["Mesta byrði"]], " á móti ", base[["Mesta byrði"]], " og biðpunktar samtals ", equal[["Biðpunktar samtals"]],
    " á móti ", base[["Biðpunktar samtals"]], ", en fundarsetur eru ", equal[["Fundir samtals"]], " á móti ",
    base[["Fundir samtals"]], ". Lausnin er ekki sönnuð best, svo hluti ",
    "munarins getur stafað af leitinni.\n", sep = "")
```

::: {.panel-tabset}

#### Umsóknir á hvern fagráðsmann og fund

```{r}
#| label: fig-meetings-assign
#| fig-cap: "Fjöldi umsókna hvers fagráðsmanns á hverjum fundi, með jafnri úthlutun frá grunni."
#| fig-height: 6
#| eval: !expr have_schedule
plot_meetings(scheduled)
```

#### Fundir sem hver þarf að mæta á

```{r}
#| label: fig-attendance-assign
#| fig-cap: "Fjöldi funda sem hver fagráðsmaður þarf að mæta á, með jafnri úthlutun frá grunni."
#| fig-height: 6
#| eval: !expr have_schedule
plot_attendance(scheduled)
```

:::
