# Gögnin {#sec-data}

```{r}
#| label: setup-data
source("_setup.R")
assigned <- panel %>% filter(!is.na(editor) | !is.na(reader1) | !is.na(reader2))
complete_rows <- panel %>% filter(!is.na(editor), !is.na(reader1), !is.na(reader2))
per_meeting <- panel %>% filter(!is.na(meeting)) %>% count(meeting)
s <- function(role, stat) spread[[stat]][spread$Role == role]
kr <- function(x) format(x, big.mark = ".", decimal.mark = ",", scientific = FALSE)  # 38000 -> "38.000"
n_held <- n_distinct(panel$meeting[!is.na(panel$position)])
source("../code/panel_schedule.R", chdir = TRUE)
# Conflicted members in held meetings: were they still present when the proposal came up?
coi_held <- panel %>%
  filter(!is.na(position), !is.na(coi)) %>%
  mutate(position = as.integer(position)) %>%
  separate_rows(coi, sep = ";") %>%
  left_join(held_meetings(panel) %>% select(meeting, member, leave), by = c("meeting", "coi" = "member"))
n_coi_present <- sum(!is.na(coi_held$leave) & coi_held$leave >= coi_held$position)
```

Þessi kafli lýsir einni umsóknarlotu af raunverulegum gögnum fagráðsins. Hún er grunnlína fyrir
þær tvær ákvarðanir sem líkan gæti bætt: *hver les hvaða umsókn* og *hvenær hver umsókn er tekin
fyrir*.

## Gögn og dulkóðun

Gögnin koma úr tveimur áttum: núverandi tillögu að fundaskipan í kerfi TÞS (hvaða umsókn er á
hvaða fundi, ritstjóri, lesarar og vanhæfi) og dagskrá þeirra `r n_held` funda sem þegar hafa
verið haldnir, sem hefur verið sent með tölvupósti.

Allt í þessari bók er dulkóðað:

* fagráðsmenn eru `R01`–`R`r nrow(members)`` og umsóknir `A001`–`A`r nrow(panel)``, úthlutað í
  slembiröð;
* fundir eru númeraðir `M1`–`M`r n_meetings`` í tímaröð, án dagsetninga og heita;
* titlar, umsækjendur og umsóknarnúmer eru ekki hluti af gagnasafninu.

Lykillinn milli kóða og raunverulegra nafna er aðeins geymdur á tölvu höfundar.

| | |
|---|---|
| Umsóknir | `r nrow(panel)` |
| Fagráðsmenn | `r nrow(members)` |
| Fundir | `r n_meetings` (`r min(per_meeting$n)`–`r max(per_meeting$n)` umsóknir á hverjum) |
| Umsóknir með ritstjóra og tvo lesara | `r nrow(complete_rows)` |
| Umsóknir þar sem vanhæfi er skráð | `r sum(!is.na(panel$coi))` |

### Gæði gagna

* **`r nrow(panel) - nrow(assigned)` umsóknir hafa hvorki ritstjóra, lesara né fund**
  (`r paste(setdiff(panel$application, assigned$application), collapse = ", ")`) og hafa
  líklega verið felldar á formgalla af starfsmönnum sjóðsins. **`r nrow(filter(assigned, is.na(meeting)))` umsóknir til
  viðbótar hafa lesara en engan fund enn** (`r paste(filter(assigned, is.na(meeting))$application, collapse = ", ")`).
  Þær teljast með í álagi hvers fagráðsmanns og eru sýndar sem *Óúthlutað* á myndum um fundi, en
  ekki sem fundir sem mætt er á.
* **Lesari 1 og lesari 2 fylgja stafrófinu.** Í `r sum(panel$readers_alphabetical == "1", na.rm = TRUE)`
  af `r sum(!is.na(panel$readers_alphabetical))` umsóknum með tvo lesara eru þeir
  skráðir í stafrófsröð. Hver fær að tala næstur ræðst því af upphafsstöfum fagráðsmanna, ekki af úthlutuninni.
  Hvað álag varðar eru lesararnir tveir sameinaðir í eitt *lesarahlutverk*.
* Enginn fagráðsmaður les umsókn sem hann er vanhæfur til að fjalla um. Best væri að sá
  fagráðsmaður væri alfarið ekki á þeim fundi, eða væri farinn af fundi þegar sú umsókn er tekin
  fyrir. Á fundunum tveimur sem eru búnir var vanhæfur fagráðsmaður enn á fundinum í
  `r n_coi_present` af `r nrow(coi_held)` tilvikum þegar umsókn sem hann var vanhæfur í var tekin
  fyrir.

## Álag á hvern fagráðsmann

```{r}
#| label: tbl-spread
#| tbl-cap: "Umsóknir á hvern fagráðsmann: bil og miðgildi eftir hlutverki. Lesari 1 og lesari 2 eru sameinaðir."
knitr::kable(mutate(spread, Role = tr(Role)), col.names = c("Hlutverk", "Minnst", "Miðgildi", "Mest"))
```

```{r}
#| label: fig-members
#| fig-cap: "Umsóknir á hvern fagráðsmann, skipt í ritstjóra- og lesarahlutverk."
#| fig-height: 6
plot_members(counts)
```

::: {.panel-tabset}

## Fjöldi

```{r}
#| label: fig-spread
#| fig-cap: "Dreifing milli fagráðsmanna: ritstjóri, lesari (lesari 1 og 2 sameinaðir) og samtals."
#| fig-height: 3.2
plot_spread(counts)
```

## Hlutfall

```{r}
#| label: fig-spread-share
#| fig-cap: "Hlutfall ritstjóra- og lesarahlutverka af umsóknum hvers fagráðsmanns."
#| fig-height: 2.6
plot_spread(counts, share = TRUE)
```

:::

## Greiðslur

Hver fagráðsmaður fær grunngjald, `r kr(pay_rates[["start"]])` kr., auk `r kr(pay_rates[["editor"]])` kr.
fyrir hvert ritstjórahlutverk og `r kr(pay_rates[["reader"]])` kr. fyrir hvert lesarahlutverk (lesari 1
og 2 fá það sama).

```{r}
#| label: fig-pay
#| fig-cap: "Greiðslur til hvers fagráðsmanns í lotunni. Merkið sýnir samtals og greiðslu á umsókn, í þúsundum króna."
#| fig-height: 6
pay <- pay_table(counts)
q <- quantile(pay$per_proposal / 1000, c(0.25, 0.5, 0.75))
plot_pay(counts, split_readers = FALSE)
```

```{r}
#| label: fig-pay-distribution
#| fig-cap: "Dreifing greiðslu á umsókn."
#| fig-height: 3.5
plot_pay_distribution(counts)
```

Greiðslur eru á bilinu `r kr(min(pay$Pay))`–`r kr(max(pay$Pay))` kr. (@fig-pay). Á umsókn er miðgildið
`r num_is(q[[2]])` þús. kr. og helmingur fagráðsmanna á bilinu `r num_is(q[[1]])`–`r num_is(q[[3]])`
þús. kr. (@fig-pay-distribution). Munurinn ræðst nær alfarið af hlutfalli ritstjórahlutverka: þeir
sem eru að mestu lesarar fá minnst á umsókn. Hvort greiðslan sé sambærileg *á klukkustund* er ekki
hægt að segja fyrr en tímanotkun hefur verið mæld.

## Athuganir

1. **Heildarálag er ójafnt.** Fagráðsmenn hafa á bilinu `r s("Total", "Min")` til
   `r s("Total", "Max")` umsóknir (miðgildi `r s("Total", "Median")`), svo sá sem mest hefur er
   með meira en tvöfalt álag þess sem minnst hefur.
2. **Ritstjórahlutverkið er líka ójafnt.** Fjöldi ritstjórahlutverka er á bilinu
   `r s("Editor", "Min")` til `r s("Editor", "Max")` (miðgildi `r s("Editor", "Median")`).
   Ritstjórn og lestur jafna hvort annað ekki út: sumir ritstýra litlu en lesa mikið og öfugt.
   Skýringin er að hluta sú að ritstjórahlutverkin falla á þá reyndari: nýir fagráðsmenn hafa
   færri ritstjórahlutverk en fleiri lesarahlutverk (@tbl-new). Sumir nýir fá sitt eina
   ritstjórahlutverk ekki fyrr en seint í lotunni (M6), eftir að hafa fyrst verið lesarar.
3. **Rými í umræðunni er ójafnt.** Sumir eru lesari 1 á allt að
   `r max(counts$n[counts$role == "Reader 1"])` umsóknum en aðrir aldrei; sumir eru lesari 2 á
   allt að `r max(counts$n[counts$role == "Reader 2"])` en aðrir aldrei. Þar sem lesari 1 og
   lesari 2 fylgja stafrófinu fá fagráðsmenn með upphafsstafi framarlega í stafrófinu meira rými
   til að tjá sig, en þeir aftarlega eru oftast síðastir og hafa lítið við að bæta.
4. **Dagskrárröð er aðeins þekkt fyrir fundi sem eru búnir.** Tillagan í kerfi TÞS sýnir á hvaða
   fundi umsókn er, en ekki hvar hún er á dagskrá. Röðin er þekkt fyrir fyrstu `r n_held` fundina,
   úr tölvupóstum (@sec-fairness). Fagráðsmenn með aðeins eina eða tvær umsóknir á fundi geta
   samt þurft að sitja allan fundinn ef þeirra umsóknir koma síðast.

Hvernig umsóknum er dreift á fundi, í tillögu starfsmanna og í bestuðu plani, er skoðað í
@sec-plans. Forsendur, takmarkanir og næstu skref eru dregin saman í @sec-limitations.
