# Hvað er sanngjarnt á fagráðsfundi? {#sec-fairness}

```{r}
#| label: setup-fairness
source("_setup.R")
source("../code/panel_schedule.R", chdir = TRUE)
held <- held_meetings(panel)
worst <- held %>% group_by(member) %>% summarise(waiting = sum(waiting), .groups = "drop") %>%
  arrange(desc(waiting))
# Conflicted members still in the meeting when that proposal was taken (red in fig-held).
stepped_out <- held_conflicts(panel) %>% filter(in_meeting)
n_stepped_out <- nrow(stepped_out)
by_meeting <- function(d) d %>% count(meeting) %>%
  summarise(text = paste0(n, " á ", meeting, collapse = " og ")) %>% pull(text)
stepped_out_by_meeting <- by_meeting(stepped_out)
# Conflicted members who had left, or did not attend (pink in fig-held).
away <- held_conflicts(panel) %>% filter(!in_meeting)
n_away <- nrow(away)
away_by_meeting <- by_meeting(away)
```

## Hvað gerðist á fyrstu tveimur fundunum

Dagskrárröðin er þekkt fyrir fyrstu tvo fundina (M1 og M2). @fig-held sýnir fyrir hvern
fagráðsmann hvenær umsóknir hans voru teknar fyrir og hversu lengi hann þurfti að sitja.

```{r}
#| label: fig-held
#| fig-cap: "Fundirnir tveir sem eru búnir. Hver lína er einn fagráðsmaður: gráa línan er tími hans á fundinum, frá upphafi þar til síðasta umsókn hans er tekin fyrir; blátt merkir hans eigin umsóknir rautt umsókn sem hann er vanhæfur í og þarf að víkja af fundi á meðan, og bleikt umsókn sem hann er vanhæfur í en er þá farinn eða mætti ekki. Reitirnir hægra megin sýna uppsafnaða biðpunkta eftir hvern fund; fagráðsmenn sem mættu ekki halda stöðu sinni frá fyrri fundi."
#| fig-height: 6.8
#| fig-width: 9
plot_held(panel)
```

Til að mæla biðina notum við **biðpunkta**: fjölda umsókna *annarra* sem fagráðsmaður situr undir
áður en síðasta umsókn hans er tekin fyrir. Ef umsóknir fagráðsmanns eru nr. 3 og 9 á dagskrá situr
hann undir 7 umsóknum annarra (nr. 1, 2 og 4–8) og fær 7 biðpunkta. Reitirnir hægra megin á
@fig-held sýna biðpunktana uppsafnaða eftir hvern fund.

Biðin er ójöfn og hún safnast upp. Á fundunum tveimur sat sá fagráðsmaður sem lengst beið undir
`r worst$waiting[1]` umsóknum annarra áður en hans eigin voru afgreiddar, en sá sem styst beið
sat undir `r min(worst$waiting)`. Þeir sem voru síðastir á M1 voru oft síðastir aftur á M2.
Ekkert í núverandi ferli man hver beið síðast.

Rauðu reitirnir á @fig-held eru dagskrárliðir þar sem fagráðsmaður má ekki vera inni á fundinum:
umsókn sem hann er vanhæfur í er tekin fyrir áður en síðasta umsókn hans sjálfs er afgreidd, svo
hann þarf að bregða sér út og koma aftur. Þetta gerðist `r n_stepped_out` sinnum á fundunum tveimur
(`r stepped_out_by_meeting`). Bleiku reitirnir sýna hitt tilvikið, þar sem enginn þarf að víkja:
fagráðsmaðurinn er vanhæfur í umsókninni en er þegar farinn af fundinum, eða mætti alls ekki á
hann. Þetta átti við `r n_away` sinnum (`r away_by_meeting`), og þannig ætti það helst alltaf að
vera.

## Sanngirni sem úthlutunarvandi {#sec-equity}

Áður en nokkuð er bestað þarf að svara því *hvað* á að besta og *hvers vegna*. Sú spurning er ekki
ný. Hún er viðfangsefni fræða um sanngjarna úthlutun (e. *equity*), og APAP-verkefnið hvílir á sama
grunni (@sec-apap).

@young1994equity skilgreinir *úthlutunarvanda* sem aðstæður þar sem hópur heldur sameiginlega á
gæðum, byrðum eða kostnaði sem skipta þarf á milli einstaklinganna. Fagráðsfundur er slíkur vandi.
Byrðin er fundartíminn: einhver á síðustu umsóknina á dagskrá og situr til loka, og það þarf að
ákveða hver það er.

**Byrðin er ódeilanleg.** Dagskrárlið verður ekki skipt: nákvæmlega ein umsókn er fyrst og
nákvæmlega ein síðust. Young lýsir tveimur algengum leiðum til að skipta ódeilanlegum gæðum með
sanngjörnum hætti. Önnur er að *skiptast á* (e. *rotation*), þannig að sanngirnin náist yfir röð
úthlutana en ekki í hverri fyrir sig. Hin er *stigakerfi* sem raðar fólki eftir uppsöfnuðu
tilkalli, líkt og stigin sem réðu því hverjir voru fyrst leystir úr bandaríska hernum eftir 1945 og
stigin sem notuð eru við úthlutun nýrna. Hér er hvoru tveggja beitt: biðpunktarnir eru stigin, og
röðin á dagskrá skiptist á milli funda þannig að stigin jafnist yfir lotuna.

**Byrðin er röð.** Á fundi er ekki verið að úthluta einum gæðum heldur heilli röð: hver
fagráðsmaður sem mætir fær sinn stað í henni. Biðpunktarnir breyta röðinni í mælikvarða sem hægt er
að leggja saman og jafna yfir tíma.

**Einn fundur getur ekki verið sanngjarn.** Algengt viðmið er að enginn öfundi annan af hlut hans
(e. *envy-freeness*). Það gagnast ekki á einum fundi: allir sem eru seint á dagskrá vildu frekar
vera snemma, og aðeins einn getur verið fyrstur. Rétta spurningin er hvort ávinningur og byrði
jafnist yfir endurteknar úthlutanir [@ajtai1998fairness; @gross2019satisfaction;
@hermelin2025fairness]. Lærdómurinn úr APAP er að það gerist ekki af sjálfu sér: sanngjarnar vikur
lögðust ekki saman í sanngirni til lengri tíma, því fyrri byrði hafði engin áhrif á næstu
úthlutun. Þess vegna er byrðin hér gerð upp yfir alla lotuna og fundir sem eru búnir taldir með
(@sec-horizon).

**Jafnt, í hlutfalli eða eftir forgangi?** Young greinir á milli þriggja meginreglna: *jafnræðis*
(allir fá jafnt), *hlutfalls* (hver fær í hlutfalli við það sem greinir hann frá öðrum) og
*forgangs* (sá sem á ríkast tilkall gengur fyrir). Hlutfallsreglan er kennd við Aristóteles: fara
skal eins með þá sem eru jafnir, og misjafnt með þá sem eru ójafnir, í hlutfalli við þann mun sem
máli skiptir. Vandinn er að ákveða hvaða munur skiptir máli. Í APAP var það fjöldi vinnudaga, svo
stig voru borin saman á hvern vinnudag. Í fagráðinu fylgir greiðslan þegar hlutfallsreglunni: greitt
er fyrir hverja umsókn og hvert hlutverk. Bindingin og biðin eru hins vegar ólaunaðar, og þá er
ekki augljóst að sá sem hefur fleiri umsóknir eigi að bera meira af þeim. Þar stendur valið á milli
hlutfalls og jafnræðis, sjá @sec-fair-relative.

**Óhlutdrægni.** Þeir sem eru eins að því leyti sem máli skiptir eiga að fá sömu meðferð. Tvennt í
núverandi verklagi stenst það illa. Röð lesara fylgir stafrófinu (@sec-data), svo upphafsstafir
ráða því hver talar næstur. Og dagskránni er breytt fyrir þá sem senda póst og biðja um það, svo
hluturinn ræðst af því hver biður. Regla sem er þekkt fyrir fram og reiknuð eins fyrir alla
fjarlægir hvort tveggja. Skyld krafa er að reglan sé *óbjöguð*: yfir margar úthlutanir á frávik
hvers og eins frá sínum hlut að jafnast út en ekki safnast upp. Það er það sem mælikvarðarnir hér
að neðan fylgjast með yfir lotuna.

**Sá verst setti.** Líkanið lágmarkar byrði þess fagráðsmanns sem verst er settur. Það er
reglan sem kennd er við Rawls [@rawls1971justice]: fyrst er hugað að þeim sem ber mest, og það er
ekki talið til ókosta að einhver annar sleppi vel. Sanngirni hefur sitt verð [@bertsimas2011price]:
sanngjarnasta dagskráin er ekki endilega sú sem gefur minnsta heildarbið. Líkanið hefur því líka
litla vigt á meðalbyrði, svo enginn bíði að óþörfu.

**Bætur.** Þegar ekki er hægt að jafna byrðina sjálfa má bæta hana upp með öðru. Dagskrá þar sem
allir bíða jafnlengi er ekki alltaf til, og erfitt er að finna hana. Þeir sem bíða óþarflega mikið
gætu þá fengið fleiri ritstjórahlutverk, sem eru betur greidd, og þannig umbun fyrir viðveru sem
annars er ólaunuð (@sec-roles, @sec-limitations).

@tbl-design svarar fyrir fagráðið þeim spurningum sem @young1994equity setur fram um hverja
úthlutunarreglu.

| Spurning | Fagráðið |
|---|---|
| Hvaða form tekur úthlutunin? | Dagskrárröð á hverjum fundi; hver dagskrárliður er ódeilanlegur |
| Hverjir eiga hlut að máli? | Fagráðsmenn sem eiga umsókn á fundinum |
| Hvað er talið? | Binding (fundir sem mætt er á) og bið (biðpunktar) |
| Hvaða meginregla? | Hlutfall (byrði á hverja umsókn) eða jafnræði (ólaunuð byrði óskipt), sjá @sec-fair-relative |
| Hvað er þegar fast? | Fundir sem eru búnir, auglýstur næsti fundur, vanhæfi og fundir sem fagráðsmaður kemst ekki á |
| Hvernig eru ólík sjónarmið sætt? | Vegið markfall: sá verst setti fyrst, síðan meðalbyrði, vanhæfi og frestanir (@sec-model) |
| Hvaða hvata skapar reglan? | Minni ástæða er til að biðja um tilfærslur þegar röðin fylgir þekktri reglu. Ef fagráðsmenn gefa sjálfir upp $\alpha_r$ þarf að gæta þess að það borgi sig ekki að ýkja |

: Spurningar @young1994equity um úthlutunarreglu, svarað fyrir fagráðið. {#tbl-design}

## Bið ein og sér er ekki réttur mælikvarði

Freistandi er að mæla sanngirni eingöngu með bið innan fundar. Þá vantar hálfa byrðina.
Fagráðsmaður sem á enga umsókn á fundi þarf alls ekki að mæta og getur ráðstafað tímanum sínum að vild.
Fagráðsmaður sem á umsókn á hverjum fundi er bundinn í hverri viku, jafnvel þótt hann sitji aðeins
stutta stund.

Byrði fagráðsmanns yfir lotuna hefur því tvo þætti:

* **Binding:** hver fundur sem hann þarf að mæta á. Fundurinn bindur eftirmiðdaginn, hvað sem gerist á
  honum.
* **Bið:** hversu lengi hann þarf að sitja á hverjum fundi, þar til síðasta umsókn hans hefur
  verið tekin fyrir.

Sanngjörn dagskrá jafnar *summu* þáttanna tveggja. Af því leiðir að **fagráðsmenn sem þurfa að
mæta oftar ættu að fá að fara fyrr** af þeim fundum, þar sem þeir eru bundnir meira en aðrir. Þeir
sem mæta sjaldan geta með sanngirni verið beðnir um að sitja lengur þegar þeir mæta.

## Eigið mat fagráðsmanna

Hversu mikið einn fundur vegur á móti lengri setu er persónubundið. Sumir vilja frekar mæta sjaldnar
og sitja lengi; aðrir vilja mæta oft og fara snemma. Líkanið leyfir þetta sem færibreytu fyrir
hvern fagráðsmann: kostnaðinn við að mæta á einn fund, táknaður $\alpha_r$ og mældur í
dagskrárliðum (tíma einnar umsóknar).

* **Hátt** $\alpha_r$ þýðir að það er dýrt fyrir viðkomandi að mæta: líkanið safnar umsóknum hans á
  færri fundi, jafnvel þótt hann þurfi þá að sitja lengur.
* **Lágt** $\alpha_r$ þýðir að það er ódýrt að mæta: líkanið dreifir umsóknum hans og hann fer
  snemma.

Í bili fá allir fagráðsmenn sama $\alpha$. Eðlilegt næsta skref er að spyrja fagráðsmenn um mat
þeirra.

## Fundir sem fagráðsmaður kemst ekki á

Sumir fagráðsmenn vita fyrir fram að þeir komast ekki á tiltekna fundi vegna annarra skuldbindinga.
Líkanið getur tekið tillit til þess: umsóknir viðkomandi eru þá ekki settar á þá fundi, og líkanið
reynir áfram að halda fjölda funda sem hann þarf að mæta á, og bið hans á þeim, í lágmarki.

## Vanhæfi

Enginn fagráðsmaður les umsókn sem hann er vanhæfur til að fjalla um. Best væri að hann væri
alfarið ekki á fundinum þegar sú umsókn er tekin fyrir, eða væri þegar farinn. Líkanið reynir að
tryggja það: vanhæfur fagráðsmaður á annaðhvort ekki umsókn á þeim fundi eða allar umsóknir hans
eru teknar fyrir á undan umsókninni sem hann er vanhæfur í.

Þegar fagráðsmaður þarf að bregða sér af fundi kemur brot í flæði fundarins. Hann veit heldur ekki
hvenær hann á að koma aftur, því að tíminn sem hver umsókn tekur er mjög misjafn: stundum nokkrar
mínútur, stundum hátt í hálftíma. Ef hans eigin umsókn er of fljótt aftur á dagskrá er hætt við að
hann sé ekki kominn til baka í tæka tíð, og þá þarf fundurinn að bíða eftir honum.

Þetta er ekki alltaf hægt. Ef tveir fagráðsmenn eru vanhæfir hvor í umsókn hins, og báðar
umsóknirnar eru á sama fundi, verður annar þeirra að vera viðstaddur. Þetta er því **mjúk skorða**: hvert
frávik er leyft en kostar mikið í markfallinu, og líkanið gefur upp hversu mörg frávik eru eftir.

## Mælikvarðar

Til að bera saman dagskrár eru nokkrir mælikvarðar reiknaðir fyrir hvern fagráðsmann:

* **Vanhæfir viðstaddir:** fjöldi skipta sem vanhæfur fagráðsmaður þyrfti að bregða sér af fundi
  meðan umsókn er tekin fyrir. Þetta viljum við lágmarka, helst í 0. Best er að viðkomandi mæti
  alls ekki á þann fund; annars á hann að vera snemma á dagskrá og farinn þegar umsóknin kemur.
* **Biðpunktar** (e. *peel-off points*): hversu margar umsóknir annarra fagráðsmaður þarf að hlusta
  á áður en síðasta umsókn hans er tekin fyrir. Biðpunktarnir safnast upp yfir lotuna.
* **Biðpunktar á fund og á umsókn:** biðpunktar deilt með fjölda funda sem mætt er á, og með
  fjölda eigin umsókna, svo bera megi saman fagráðsmenn með ólíkt álag.
* **Fundir sem mætt er á** og **byrði á umsókn** (binding auk biðar), sem líkanið jafnar.

## Sanngjarnt miðað við hvað? {#sec-fair-relative}

Fagráðsmenn hafa ekki allir jafnmargar umsóknir og sá sem hefur 20 umsóknir getur ekki búist við
jafnstuttum fundum og sá sem hefur 10. Byrði er því borin saman **á hverja umsókn**: byrði
fagráðsmanns deilt með fjölda umsókna hans. Líkanið lágmarkar byrði á umsókn hjá þeim sem verst er settur.

Þetta val er ekki sjálfgefið. Biðpunktar telja aðeins umsóknir *annarra* og taka því ekki tillit
til þess hversu margar umsóknir fagráðsmaður hefur sjálfur: það kostar ekkert að flytja sína eigin
umsókn. Greitt er fyrir hverja umsókn (@sec-data), en bindingin og biðin eru ólaunaðar. Sé byrðinni
deilt með fjölda umsókna má sá sem hefur flestar umsóknir bíða lengst, og það er spurning hvort
það sé sanngjarnt. Hinn kosturinn er að bera saman byrðina óskipta, svo að enginn sitji uppi með
meiri bindingu og bið en aðrir, hversu margar umsóknir sem hann hefur. Einnig má skoða
**heildarviðveru** í stað biðar eingöngu: alla dagskrárliði sem fagráðsmaður situr, að hans eigin
umsóknum meðtöldum.

Bið og binding eru auk þess ólíkir kvarðar, og á milli þeirra er málamiðlun: færri fundir þýða
lengri setu á hverjum fundi, og styttri seta þýðir fleiri fundi. $\alpha_r$ ræður því hvernig þetta
tvennt er vegið saman og þar með hvað telst sanngjörn byrði. Til að finna gott hlutfall þarf
næmnigreiningu: keyra líkanið fyrir nokkur gildi á $\alpha$ og skoða hvernig fundafjöldi og bið
breytast hjá hverjum fagráðsmanni.

Það sem vantar enn í líkanið er **markgildi biðar**, líkt og markgildi vikunnar í APAP
(@sec-apap-objective), svo að allir bíði um það bil jafnlengi. Slíkt líkan er mun erfiðara að
besta. Þar sem jöfn bið næst ekki má **umbuna** þeim sem bíða óþarflega mikið með því að gera þá
oftar að ritstjórum, og bæta þannig upp viðveru sem annars er ólaunuð (@sec-limitations).

## Tímabilið {#sec-horizon}

Einn fundur getur ekki verið sanngjarn við alla, en röð funda getur það. Byrðin er því gerð upp
yfir alla lotuna, svo að erfiður fundur er bættur upp síðar:

* Fundir sem þegar hafa verið haldnir eru fastir, eins og þeir voru.
* Byrði þeirra telst með í lotunni, svo fagráðsmaður sem beið lengi á M1 og M2 fær að fara fyrr á
  þeim fundum sem eftir eru.
* Umsóknir sem eru á dagskrá næsta fundar samkvæmt tillögu starfsmanna haldast þar, en innbyrðis
  röð þeirra er óákveðin og líkanið má velja hana.
* Aðrar umsóknir má færa á milli seinni funda ef það er sanngjarnara.

Fagráðið breytist frá ári til árs, svo eðlilegt tímabil er ein lota. Fyrir fagráðsmenn sem sitja
áfram mætti flytja stöðu á milli lotna.

## Sanngirni í úthlutun hlutverka

Fundaskipanin er seinni ákvörðunin af tveimur. Sú fyrri, hver er ritstjóri og hverjir lesarar á
hverri umsókn, hefur sínar eigin sanngirnisspurningar (@sec-data):

* svipað heildarálag og jafn fjöldi ritstjóra-, lesara 1- og lesara 2-hlutverka, svo allir fái
  svipað rými í umræðunni;
* **nýir fagráðsmenn** með takmarkaðan fjölda umsókna og ritstjórahlutverka, og ritstjórahlutverk
  þeirra seinna í lotunni, eftir að þeir hafa fyrst verið lesarar;
* **mest tveir nýir á hverri umsókn**, svo að minnst einn reynslubolti sé í hópnum.

Fyrir nýja fagráðsmenn er löng seta ekki endilega byrði. Það getur verið betra að láta þá meðvitað
bíða lengur á fyrstu fundunum, svo þeir fái að hlusta á umræður reyndari fagráðsmanna: rökin og
aðferðafræðina við úrvinnslu umsókna. Margir sitja hvort eð er lengur á fyrstu fundunum til að
læra. Í líkaninu má gera það með lægra $\alpha_r$ eða minni vigt á bið hjá nýjum fagráðsmönnum á
fyrstu fundunum.

Þessi bók byrjar á fundaskipaninni og tekur núverandi úthlutun hlutverka sem gefna.
