# Líkanið {#sec-model}

```{r}
#| label: setup-model
source("_setup.R")
source("../code/panel_schedule.R", chdir = TRUE)
results <- "data"  # pseudonymised copies, see code/export_docs_data.py
config <- yaml::read_yaml("../code/models/panel_model.yml")
num <- function(x) format(x, decimal.mark = ",", scientific = FALSE, drop0trailing = TRUE)
# Gurobi version of the model runs (from the logs, summarised in data/solver.csv).
gurobi_version <- gurobi_version_of(results)
```

## Þrjú samtengd bestunarverkefni

Skipulag fagráðsins felur í sér þrjár ákvarðanir sem hafa áhrif hver á aðra:

| Ákvörðun | Hvað skiptir máli | Í þessari greinargerð |
|---|---|---|
| 1. **Hverjir fjalla um hverja umsókn** (ritstjóri og tveir lesarar) | Umsókn má **alls ekki** úthluta á fagráðsmann sem er vanhæfur í henni. Að öðru leyti: hæfni til að meta umsóknina; helst einhver úr fyrri yfirferð ef umsókn er endursend; óskir fagráðsmanna, sem merkja í kerfinu hvort þeir *vilja ekki*, eru *hlutlausir* eða *vilja gjarnan* fara yfir umsókn; jafnt álag | Tekin sem gefin (núverandi úthlutun) |
| 2. **Á hvaða fundi hver umsókn er tekin fyrir** | Fjöldi funda sem hver þarf að mæta á. Vanhæfur fagráðsmaður á helst ekki að sitja sama fund og umsóknin; ef hann gerir það þarf hann að vera farinn áður en hún er tekin fyrir, og í versta falli að bregða sér af fundi, sem er lágmarkað svo það trufli ekki flæði fundarins. Líkar umsóknir í sama holli, svo umræðan verði þematísk og hlustun virkari, sem skiptir sérstaklega máli fyrir nýja fagráðsmenn sem læra af umræðu sem þeir geta tengt við | Bestuð, en án tillits til efnis umsókna (@sec-limitations) |
| 3. **Röðin innan hvers fundar** | Að lágmarka biðpunkta, með tilliti til álags hvers og eins yfir lotuna; vanhæfur fagráðsmaður farinn áður en umsóknin er tekin fyrir | Bestuð |

Hægt er að besta þetta lagskipt, eina ákvörðun í einu, eða í einu allsherjarlíkani. Allsherjarlíkan
flækir ákvörðunarbreyturnar til muna og gæti orðið of þungt í keyrslu. Þessi frumgerð heldur sig
því nálægt núverandi verklagi: **pörun fagráðsmanna og umsókna (1) er óbreytt**, og líkanið
ákveður aðeins fundi (2) og röð (3). Almennara líkan er efni í NSN-verkefni (@sec-limitations). Þessi kafli setur líkönin fram; niðurstöðurnar eru í @sec-scenarios, @sec-roles og @sec-assign.

Líkanið er blandað heiltölubestunarlíkan og byggir á @sec-fairness. Það er leyst með Gurobi
[@gurobi], útgáfu `r gurobi_version`, undir **akademísku leyfi**, sem má aðeins nota í rannsóknum og
kennslu en ekki í rekstri. Til að TÞS geti keyrt líkanið sjálft þyrfti að endurskrifa það fyrir opinn
lausnara sem krefst ekki leyfis, t.d. SCIP [@scip]; það væri hluti af NSN-verkefni, sjá
@sec-limitations.

## Líkan fyrir fundi og röð (ákvarðanir 2 og 3)

**Mengi og gögn**

* $P$: umsóknir; $R$: fagráðsmenn; $M$: fundir, í tímaröð.
* $P_r \subseteq P$: umsóknir fagráðsmanns $r$ (sem ritstjóri eða lesari); $n_r = |P_r|$, þar af
  $n^E_r$ sem ritstjóri og $n^L_r = n_r - n^E_r$ sem lesari (1. eða 2. lesari).
* $K = \{1, \dots, \bar K\}$: dagskrárliðir á fundi, þar sem $\bar K$ er mesti fjöldi umsókna sem
  fundur ræður við.
* $\alpha_r$: kostnaður fagráðsmanns $r$ við að mæta á einn fund, í dagskrárliðum.
* $F$: umsóknir á fundum sem þegar eru haldnir, festar við fund sinn $m_p$ og dagskrárlið $k_p$.
* $U_r \subseteq M$: fundir sem fagráðsmaður $r$ kemst ekki á.
* $V_p \subseteq R$: fagráðsmenn sem eru vanhæfir í umsókn $p$.
* $m^*$: næsti fundur, og $N \subseteq P$: umsóknir sem eru auglýstar á hann.
* $\bar k$: mesti fjöldi eigin umsókna sem fagráðsmaður má hafa á einum fundi, og $\bar k_s \le \bar k$
  mjúkt hámark sem kostar að fara yfir.
* $t_r$: markgildi fyrir fjölda eigin umsókna á hverjum fundi sem fagráðsmaður $r$ mætir á
  (t.d. `r num(config$target_experienced)` fyrir reynda og `r num(config$target_new)` fyrir nýja).

Í þessari fyrstu útgáfu tekur hver umsókn einn dagskrárlið af sömu lengd.

**Ákvörðunarbreytur**

* $x_{pmk} \in \{0,1\}$: umsókn $p$ er tekin fyrir á fundi $m$ í dagskrárlið $k$.
* $a_{rm} \in \{0,1\}$: fagráðsmaður $r$ þarf að mæta á fund $m$.
* $\ell_{rm} \ge 0$: dagskrárliðurinn eftir sem fagráðsmaður $r$ má fara af fundi $m$ (0 ef hann
  mætir ekki).
* $z \ge 0$: mesta byrði meðal allra fagráðsmanna (skref 2 hér að neðan).
* $v_{prm} \in \{0,1\}$: vanhæfur fagráðsmaður $r$ er viðstaddur þegar umsókn $p$ er tekin fyrir á
  fundi $m$ (frávik frá mjúku skorðunni).
* $d_{rm} \ge 0$: frávik fagráðsmanns $r$ frá markgildi sínu á fundi $m$.
* $o_{rm} \ge 0$: fjöldi eigin umsókna fagráðsmanns $r$ á fundi $m$ umfram mjúka hámarkið $\bar k_s$.

**Skorður**

| Skorða | Jafna |
|---|---|
| Hver umsókn er tekin fyrir einu sinni | $\sum_{m \in M} \sum_{k \in K} x_{pmk} = 1 \quad \forall p \in P$ |
| Ein umsókn í hverjum dagskrárlið | $\sum_{p \in P} x_{pmk} \le 1 \quad \forall m, k$ |
| Engin göt í dagskránni | $\sum_{p} x_{pm,k+1} \le \sum_{p} x_{pmk} \quad \forall m,\ k < \bar K$ |
| Fundir sem eru búnir haldast eins og þeir voru | $x_{p m_p k_p} = 1 \quad \forall p \in F$ |
| Engri umsókn er bætt á næsta fund; auglýstum umsóknum má fresta á seinni fund | $x_{p m^* k} = 0 \quad \forall p \notin N,\ k$ |
| Á fyrsta fundi mæta allir, með nákvæmlega eina umsókn hver | $\sum_{p \in P_r} \sum_{k} x_{p m_1 k} = 1 \quad \forall r$ |
| Á seinni fundum hefur hver fagráðsmaður mest $\bar k$ umsóknir | $\sum_{p \in P_r} \sum_{k} x_{pmk} \le \bar k \quad \forall r,\ m \ne m_1$ |
| Fagráðsmaður er ekki settur á fund sem hann kemst ekki á | $a_{rm} = 0 \quad \forall r,\ m \in U_r$ |
| Fagráðsmaður mætir ef einhver umsókna hans er á dagskrá (ein skorða fyrir hverja umsókn hans) | $a_{rm} \ge \sum_{k} x_{pmk} \quad \forall r,\ p \in P_r,\ m$ |
| Fagráðsmaður situr þar til síðasta umsókn hans er afgreidd (ein skorða fyrir hverja umsókn hans) | $\ell_{rm} \ge \sum_{k} k\, x_{pmk} \quad \forall r,\ p \in P_r,\ m$ |
| Vanhæfur fagráðsmaður er farinn áður en umsóknin er tekin fyrir (mjúk skorða) | $\sum_{k} k\, x_{pmk} \ge \ell_{rm} + 1 - (\bar K + 1)\left(1 - \sum_{k} x_{pmk} + v_{prm}\right) \quad \forall p,\ r \in V_p,\ m$ |
| Fjöldi eigin umsókna á fundi er nálægt markgildi (mjúk skorða) | $d_{rm} \ge \left\lvert\, \sum_{p \in P_r} \sum_{k} x_{pmk} - t_r\, a_{rm} \right\rvert \quad \forall r,\ m$ |
| Fjöldi eigin umsókna yfir mjúku hámarki $\bar k_s$ | $o_{rm} \ge \sum_{p \in P_r} \sum_{k} x_{pmk} - \bar k_s \quad \forall r,\ m \ne m_1$ |
| $z$ er byrði verst setta fagráðsmannsins | $B_r \le z \quad \forall r$ |

Skorðurnar um mætingu og setu eru settar fyrir hverja umsókn $p$ fagráðsmanns sérstaklega. Þar sem
hver umsókn er tekin fyrir einu sinni er $\sum_k x_{pmk} \in \{0, 1\}$, svo $a_{rm}$ helst
tvíundarbreyta þótt fagráðsmaður hafi margar umsóknir á sama fundi. Samanlögð útgáfa,
$\bar k \, a_{rm} \ge \sum_{p \in P_r} \sum_k x_{pmk}$, er líka rétt en gefur veikari slökun, og því
gengur lausnaranum verr að loka bilinu.

**Bið og byrði**

Fagráðsmaður $r$ situr samtals $\sum_m \ell_{rm}$ dagskrárliði yfir lotuna, þar af $n_r$ með eigin
umsóknir. Bið hans, $w_r$, eru biðpunktarnir úr @sec-fairness: umsóknir annarra sem hann situr undir.
Byrði hans, $B_r$, er binding auk biðar:

$$
w_r = \underbrace{\sum_{m \in M} \ell_{rm}}_{\text{dagskrárliðir setnir}} - \underbrace{n_r}_{\text{eigin umsóknir}},
\qquad
B_r = \alpha_r \underbrace{\sum_{m \in M} a_{rm}}_{\text{fundir sem mætt er á}} \;+\; \underbrace{w_r}_{\text{bið}} .
$$ {#eq-burden}

Eigin umsóknir teljast ekki til byrðar. Þær eru launuð vinna, og sá sem les fleiri umsóknir á ekki
að fá fleiri ólaunaðar stundir á fundum fyrir vikið. Byrðin er heldur ekki deilt með fjölda umsókna,
sjá @sec-fairness-relative.

**Greiðslur**

Greiðslureglan (lýst í orðum í @sec-data) er sett fram með grunngjaldi $f_0$, greiðslu $f_E$ fyrir
hvert ritstjórahlutverk og $f_L$ fyrir hvert lesarahlutverk. Greiðsla fagráðsmanns $r$ fyrir lotuna
er

$$
G_r = f_0 + f_E \, n^E_r + f_L \, n^L_r
$$ {#eq-pay}

og greiðsla á umsókn

$$
\frac{G_r}{n_r} = f_L + (f_E - f_L) \, \frac{n^E_r}{n_r} + \frac{f_0}{n_r}.
$$ {#eq-pay-per-proposal}

Greiðsla á umsókn er því á bilinu $f_L$ (eingöngu lesari) til $f_E$ (eingöngu ritstjóri), að
viðbættum hlut grunngjaldsins, $f_0 / n_r$. Greiðslan $G_r$ ræðst eingöngu af hlutverkum og breytist
því ekki með fundaskipan.

**Markfall í þrepum**

Markmiðin eru ólík að eðli og vega ekki jafnt, svo líkanið er leyst í þremur þrepum (e.
*lexicographic optimisation*). Hvert þrep er bestað, gildið sem náðist er fest sem skorða, og svo er
næsta þrep bestað. Seinna þrep getur því aldrei keypt sér betra gildi með því að gera fyrra þrep verra.

*Þrep 1: fundir.* Fyrst eru fundir sem mæta þarf á sem fæstir, að teknu tilliti til reglnanna:

$$
\begin{aligned}
F_1 = \min \;\; & \underbrace{\sum_{r, m} a_{rm}}_{\text{fundir sem mætt er á}}
\;+\; q \, \underbrace{\sum_{p \in N} \Big(1 - \sum_k x_{p m^* k}\Big)}_{\text{frestað af næsta fundi}}
\;+\; c \, \underbrace{\sum_{p, r, m} v_{prm}}_{\text{vanhæfur bregður sér út}} \\
& \;+\; g \, \underbrace{\sum_{r, m} d_{rm}}_{\text{frávik frá markgildi}}
\;+\; s \, \underbrace{\sum_{r, m} o_{rm}}_{\text{yfir mjúku hámarki}}
\end{aligned}
$$

*Þrep 2: verst setti fagráðsmaðurinn.* Með þrep 1 fast er mesta byrðin gerð sem minnst:

$$
F_2 = \min \;\; \underbrace{z}_{\text{mesta byrði}}
\qquad \text{þ.a.} \quad F_1\text{-liðirnir} \le F_1^*, \quad B_r \le z \;\; \forall r .
$$

*Þrep 3: heildarbið.* Með þrep 1 og 2 föst er heildarbiðin gerð sem minnst:

$$
\min \;\; \underbrace{\sum_{r} w_r}_{\text{heildarbið}}
\;-\; \lambda \, \underbrace{\sum_{r \in R^{\text{nýr}}} \sum_{m \in M^{\text{fyrri}}} \Big(\ell_{rm} - \sum_{p \in P_r} \sum_k x_{pmk}\Big)}_{\text{nýir sitja lengur fyrri hluta lotunnar}}
\qquad \text{þ.a.} \quad F_1\text{-liðirnir} \le F_1^*, \quad z \le F_2^* .
$$

Á mannamáli:

* **Fundir sem mætt er á** (þrep 1) eru fyrsta forgangsmál: kvöld sem fagráðsmaður þarf ekki að
  mæta er frjálst kvöld. Í sama þrepi eru reglurnar sem eiga að halda fundunum skynsamlegum:
  **frestun** af næsta fundi kostar $q$ fyrir hverja umsókn, **vanhæfur sem bregður sér út** kostar
  $c$, **frávik frá markgildi** (fjöldi eigin umsókna á fundi nálægt $t_r$) kostar $g$ og hver
  umsókn **yfir mjúka hámarkinu** $\bar k_s$ kostar $s$.
* **Mesta byrði** (þrep 2) er sanngirnisþrepið. Þar sem byrðin er $\alpha_r$ á hvern fund auk biðar
  má fagráðsmaður sem mætir á einum fundi fleiri bíða $\alpha_r$ dagskrárliðum skemur en hinn, og
  þeir sem mæta oft fá því að fara fyrr. Hvert sanngirnisþrep lágmarkar aðeins eigin mælikvarða;
  jafntefli eru útkljáð í þrepi 3.
* **Heildarbið** (þrep 3) nýtir það svigrúm sem eftir er: enginn bíður að óþörfu, svo lengi sem
  enginn fer upp fyrir mestu byrðina úr þrepi 2. Nýir fagráðsmenn ($R^{\text{nýr}}$) fá lítinn
  **afslátt** $\lambda$ fyrir að sitja lengur á fyrri helmingi lotunnar ($M^{\text{fyrri}}$), því þeir
  læra af umræðunni hvort sem er.

Í kóðanum heitir þetta markfall `lexburden`. Til samanburðar er `lexsum`, sem sleppir þrepi 2: fæstir
fundir og síðan minnsta heildarbið, hver sem ber hana. Munurinn á þeim tveimur er verðið á
sanngirninni.

**Afbrigði**

Fjórar viðbætur taka á fyrirvörunum hér að neðan. Engin þeirra hefur enn verið keyrð á öllum
sviðsmyndunum.

`leximin` kemur í stað þreps 2. Þrep 2 ver aðeins þann verst setta; `leximin` ver líka þann næstverst setta, þann
þar á eftir o.s.frv. Þetta er sama leximin-röð og lýst var í kaflanum um sanngirni: fyrst er
byrði þess sem ber mest gerð sem minnst, svo byrði þess sem ber næstmest, og svo koll af kolli. Það er útfært með raðaðri lágmörkun hámarks [e. *ordered min-max*, @ogryczak2003]:
í undirþrepi $k$ er summa $k$ stærstu byrðanna gerð sem minnst og síðan fest,

$$
\min \;\; \underbrace{k\, t_k + \sum_{r} \delta_{rk}}_{\text{summa } k \text{ stærstu byrða}}
\qquad \text{þ.a.} \quad \delta_{rk} \ge B_r - t_k, \;\; \delta_{rk} \ge 0 \;\; \forall r ,
$$

Í bestu lausn er markfallsgildið summa $k$ stærstu byrðanna, hvert sem gildi hjálparbreytunnar $t_k$ er. Undirþrep 1 er það sama og þrep 2 hér að
ofan. Sjálfgefið eru `r num(config$leximin_levels %||% 3)` undirþrep, svo þetta er *stýfð* `leximin`: þrjár
stærstu byrðarnar eru festar, og þrep 3 sér um hinar. Með 0 eru undirþrepin jafnmörg fagráðsmönnum,
og hvert þeirra er sérstök bestun.

*Enginn verr settur* (`--no-worse-than`). Með viðmiðunarplani, t.d. tillögu starfsmanna, bætast
við tvö þrep á undan öllum hinum. Fyrst eru refsiliðirnir fyrir reglurnar einir gerðir sem minnstir
(vanhæfur viðstaddur, frestun) og festir. Síðan kemur þrep 0:

$$
\min \;\; \underbrace{\sum_r \big(B_r - B_r^{0}\big)^+}_{\text{byrði umfram viðmiðunarplan}} ,
$$

þar sem $B_r^{0}$ er byrði fagráðsmanns $r$ í viðmiðunarplaninu, reiknuð úr dagskrá þess
með sama $\alpha_r$ og óstýfð. Ef reglurnar leyfa er gildið 0 og enginn er verr settur en þar;
annars er umframbyrðin eins lítil og hægt er. Byrði úr fyrri lotum (hér að neðan) er ekki með í
þessum samanburði, því viðmiðunarplanið er fyrir sömu lotu. Reglurnar koma fyrst því þrep 0 er
fest eftir það; annars gæti líkanið keypt minni byrði með því að láta vanhæfa bregða sér út. Lausnin
byrjar á viðmiðunarplaninu sjálfu, sem hefur enga umframbyrði þar sem það heldur reglurnar.

*Svigrúm í þrepi 1* (`meetings_slack`). Þrep 1 er fest við gildi sitt *að viðbættu* svigrúmi. Þá má
seinna þrep bæta við fundi þar sem það sparar a.m.k. $\alpha$ dagskrárliði af bið, og $\alpha$ fer
að vega fundi á móti bið. Sjálfgefið svigrúm er `r num(config$meetings_slack %||% 0)`.

*Byrði úr fyrri lotum* (`--carry`). Byrði sem fagráðsmaður ber með sér úr fyrri lotum, $C_r$, er
bætt við $B_r$ í sanngirnisþrepunum (þrepi 2 eða `leximin`), svo sá sem bar þungt í fyrra fær léttari
lotu nú. $C_r$ má vera neikvætt.

Hvert þrep er fest með hlutfallslegu vikmarki $10^{-4}$, rýmra en heiltöluvikmörk lausnarans, svo
námundun í einu þrepi geri næsta þrep ekki ógerlegt. Bil hvers þreps er skráð með niðurstöðunum.

::: {.callout-note}
## Fyrra markfall

Fyrri útgáfur líkansins notuðu eitt vegið markfall: mestu byrði *á umsókn* (dagskrárliðir setnir, eigin umsóknir meðtaldar,
auk $\alpha_r$ á fund, deilt með $n_r$), að viðbættri meðalbyrði með lítilli vigt og sömu refsiliðum
og í þrepi 1. Það umbunaði ekki beint tíðri mætingu og sá sem mætti oft beið líka oft lengi. Allar
niðurstöður í greinargerðinni eru nú með þrepamarkfallinu.
:::

**Fyrirvarar við þrepamarkfallið**

* **Í `lexburden` er aðeins sá verst setti varinn.** Þrep 2 heldur mestu byrðinni niðri, en neðan hennar
  lágmarkar þrep 3 aðeins heildarbið. Það er sama aðferð og olli upphaflega vandanum: sá sem mætir
  oft getur enn beðið lengur en sá sem mætir sjaldan, svo lengi sem hvorugur er sá verst setti. Á
  litlum tilbúnum dæmum helmingaði þrepamarkfallið um það bil fjölda slíkra para miðað við `lexsum`,
  en `leximin` fækkaði þeim enn frekar. Því er mælt með `leximin`.
* **Sanngirni sem fæst ókeypis er ekki alltaf tekin.** Í nokkrum tilbúnum dæmum var til önnur lausn
  með sömu heildarbið þar sem næstverst settu fagráðsmennirnir voru betur settir. `leximin` tekur hana.
* **Þrep 1 ræður fjölda funda áður en $\alpha$ hefur nokkuð að segja.** $\alpha$ vegur fundi á móti
  bið í þrepi 2, en þá er fjöldi funda þegar festur. Í raun metur þrep 1 einn fund meira en hvaða
  bið sem er. Hámarkið $\bar k$ og markgildin $t_r$ halda aftur af því, en $\alpha$ hefur minni áhrif
  en ætla mætti. Svigrúm í þrepi 1 dregur úr þessu.
* **Þrep 1 er vegin summa**, ekki hreinn fjöldi funda: seinni þrep geta ekki skipt einum fundi
  fyrir eitt skipti sem vanhæfur bregður sér út, því summan er fest í heild.
* **Bil í hverju þrepi.** Hvert þrep fær hluta tímamarkanna og er fest við bestu lausn sem fannst,
  ekki sannað besta gildi. Með 50–90 % bili er „lagskipt sanngjarnt“ því að hluta eiginleiki
  leitarinnar. Bilið í hverju þrepi er skráð og ætti að fylgja niðurstöðunum. Bilið stafar af vali
  funda, ekki röðun innan þeirra (@sec-limitations).
* **Mælikvarðar eru reiknaðir úr dagskránni**, ekki úr breytum líkansins, svo þeir sýna hvað planið
  gerir í raun. Í fyrri útgáfu var tilkynnt byrði of há um $n_r$, því eigin umsóknir voru taldar með.

**Stillingar**

Stillingarnar eru lesnar úr `code/models/panel_model.yml`, sömu skrá og líkanið notar.

```{r}
#| label: tbl-settings
#| tbl-cap: "Stillingar líkansins."
tibble(
  Færibreyta = c("Kostnaður við að mæta á fund", "Mesti fjöldi umsókna á fundi",
                 "Vigt heildarbyrði (fyrra markfall)", "Refsing fyrir vanhæfan viðstaddan", "Tímamörk bestunar",
                 "Fundir sem fagráðsmenn komast ekki á", "Mest umsóknir á fagráðsmann á fundi",
                 "Mjúkt hámark umsókna á fagráðsmann á fundi", "Vigt umsókna yfir mjúku hámarki",
                 "Allir mæta á fyrsta fund með eina umsókn", "Markgildi á fund, reyndir",
                 "Markgildi á fund, nýir", "Vigt fráviks frá markgildi",
                 "Refsing fyrir frestun af næsta fundi", "Mest hlutfall ritstjóra hjá nýjum (kafli 6)"),
  Tákn = c("$\\alpha_r$", "$\\bar K$", "", "$c$", "", "$U_r$", "$\\bar k$", "$\\bar k_s$", "$s$", "", "$t_r$", "$t_r$",
           "$g$", "$q$", "$\\rho$"),
  Gildi = c(if (is.null(config$alpha_file)) paste(num(config$alpha), "dagskrárliðir fyrir alla")
            else paste(num(config$alpha), "dagskrárliðir, nema þeir sem eru í", config$alpha_file), num(config$max_per_meeting),
            num(config$total_weight), num(config$coi_penalty), paste(num(config$time_limit), "sek."),
            if (is.null(config$unavailable)) "engir skráðir ($U_r = \\emptyset$)" else config$unavailable,
            if (is.null(config$max_per_member)) "ekkert hámark" else num(config$max_per_member),
            if (is.null(config$soft_max_per_member)) "ekkert" else num(config$soft_max_per_member),
            num(config$soft_max_weight),
            if (isTRUE(config$first_meeting_rule)) "já" else "nei",
            paste(num(config$target_experienced), "umsóknir"), paste(num(config$target_new), "umsóknir"),
            num(config$target_weight), num(config$postpone_penalty),
            scales::percent(config$new_editor_share))
) %>% knitr::kable(escape = FALSE)
```

## Líkön fyrir úthlutun (ákvörðun 1)

Tvö einfaldari líkön taka fyrstu ákvörðunina fyrir. Í báðum er fundur hverrar umsóknar gefinn, og
fundir sem eru búnir haldast eins og þeir voru. $y_{pr} \in \{0,1\}$ er 1 ef fagráðsmaður $r$ er
ritstjóri umsóknar $p$, og $z_{pr} \in \{0,1\}$ ef hann fjallar um hana (sem ritstjóri eða lesari).

| Skorða | Jafna |
|---|---|
| Einn ritstjóri á hverja umsókn | $\sum_{r} y_{pr} = 1 \quad \forall p$ |
| Þrír fagráðsmenn á hverja umsókn | $\sum_{r} z_{pr} = 3 \quad \forall p$ |
| Ritstjórinn er einn af þeim þremur | $y_{pr} \le z_{pr} \quad \forall p, r$ |
| Vanhæfur fagráðsmaður fjallar aldrei um umsóknina | $z_{pr} = 0 \quad \forall p,\ r \in V_p$ |
| Nýr fagráðsmaður er ekki ritstjóri á fyrri helmingi eigin umsókna, í tímaröð (aðeins við jafna úthlutun á gefna fundi; ekki í endurúthlutun hlutverka, og ekki frá grunni, þar sem miðbik lotunnar er notað í fundaskipaninni) | $y_{pr} = 0 \quad \forall r \in R^{\text{nýr}},\ p \text{ á undan miðbiki } r$ |
| Nýr fagráðsmaður er ritstjóri á mest hlutfallinu $\rho$ af umsóknum sínum | $\sum_p y_{pr} \le \rho \sum_p z_{pr} \quad \forall r \in R^{\text{nýr}}$ |

**Endurúthlutun hlutverka** (@sec-roles): sömu þrír fagráðsmenn eru á hverri umsókn
($z_{pr}$ er fast), en líkanið velur hver þeirra er ritstjóri og hver er 1. lesari (talar næstur;
$u_{pr} \in \{0,1\}$, með $\sum_r u_{pr} = 1$ og $u_{pr} + y_{pr} \le z_{pr}$); sá þriðji er 2. lesari. Nýr fagráðsmaður er
ritstjóri á mest hlutfallinu $\rho$ af umsóknum sínum ($R^{\text{nýr}}$ eru nýir fagráðsmenn).
Reglan um miðbik á ekki við hér, því starfsmenn völdu fagráðsmennina þrjá: umsókn með þremur nýjum
sem er færð framar hefði annars engan mögulegan ritstjóra. Markmiðið er jöfn greiðsla á umsókn, @eq-pay-per-proposal, meðal
reyndra fagráðsmanna: líkanið lágmarkar muninn á hæstu og lægstu greiðslu á umsókn hjá þeim. Það byggir á þeirri forsendu að hver umsókn taki jafnlangan tíma, líka biðin á fundum. Í stað þess
má greiða fyrir byrði dagskrárinnar (`--pay-per burden`): fagráðsmenn sem bera meiri byrði
(@eq-burden, með sama $\alpha_r$ og dagskráin) en meðaltal reyndra fá fleiri ritstjórahlutverk.
Hlutverk á fundum sem búið er að auglýsa (M3) haldast óbreytt.

**Jöfn úthlutun frá grunni** (@sec-assign): gert er ráð fyrir að allir séu jafnhæfir til að fjalla um
allar umsóknir, og ekkert er fest. Líkanið velur alla þrjá og ritstjórann, og lágmarkar muninn á
mesta og minnsta fjölda umsókna á fagráðsmann og muninn á mesta og minnsta fjölda
ritstjórahlutverka meðal reyndra. Nýir eru ritstjórar á mest tilteknum hluta umsókna sinna. Þar sem fundir eru ekki enn þekktir á þessu
stigi á miðbiksreglan ekki við hér. Síðan er
fundaskipanin bestuð frá grunni með líkaninu hér að ofan, þar sem nýir verða ekki ritstjórar fyrr en
eftir miðbik lotunnar.

Í báðum líkönum er líka aukamarkmið, með minni vigt: að munurinn á fjölda 1. lesara- og 2. lesarahlutverka hjá hverjum fagráðsmanni sé sem minnstur, svo allir fái svipað rými í umræðunni.
