# Endurúthlutun hlutverka {#sec-roles}

```{r}
#| label: setup-roles
source("_setup.R")
source("../code/panel_schedule.R", chdir = TRUE)
results <- "data"  # pseudonymised copies, see code/export_docs_data.py
have_roles <- file.exists(file.path(results, "roles_panel.csv"))
if (have_roles) {
  reassigned <- panel_with_roles(panel, file.path(results, "roles_panel.csv"))
  counts_roles <- role_counts(reassigned)
}
```

Hér eru sömu fagráðsmenn á hverri umsókn og í tillögu starfsmanna, og fundir sem eru búnir eru
óbreyttir. Líkanið (@sec-model) má hins vegar breyta því hver þeirra þriggja er ritstjóri. Nýir
fagráðsmenn eru ekki ritstjórar á fyrri helmingi sinna eigin funda. Miðbikið getur því verið seinna
en í miðri lotunni ef fundir þeirra dreifast á seinni hlutann. Eftir það eru þeir ritstjórar á mest
`r scales::percent(yaml::read_yaml("../code/models/panel_model.yml")$new_editor_share)` umsókna sinna.
Líkanið velur líka hver er lesari 1, sem talar næstur á eftir ritstjóranum, og hver er lesari 2,
sem talar síðastur. Í tillögu starfsmanna ræður stafrófið því (@sec-data). Hér er það notað sem
tækifæri til að gefa öllum svipað rými í umræðunni: hjá hverjum fagráðsmanni eiga hlutverk
lesara 1 og lesara 2 að vera sem jöfnust.

Aðalmarkmiðið er sanngjörn greiðsla: ef hver umsókn tekur jafnlangan tíma, líka biðin á fundum, ætti
greiðsla á umsókn að vera sem jöfnust meðal reyndra fagráðsmanna. Nýir fá aðeins minna á umsókn, því
þeir eru sjaldnar ritstjórar og bera því minni ábyrgð.

## Jafnari greiðsla á umsókn

```{r}
#| label: tbl-roles
#| tbl-cap: "Greiðslur í tillögu starfsmanna og eftir tilfærslu hlutverka (bil yfir fagráðsmenn)."
#| eval: !expr have_roles
assignment_summary(list(`Tillaga starfsmanna` = panel, `Endurúthlutun hlutverka` = reassigned)) %>%
  select(-`Lesari 1`, -`Mesti munur lesara 1 og 2`, -`Ritstjóri á fleiri en einni umsókn á sama fundi`) %>%
  knitr::kable()
```

::: {.panel-tabset}

#### Fyrir

```{r}
#| label: fig-pay-roles-before
#| fig-cap: "Greiðslur í tillögu starfsmanna. Merkið sýnir samtals og greiðslu á umsókn, í þúsundum króna."
#| fig-height: 6
plot_pay(counts)
```

#### Eftir

```{r}
#| label: fig-pay-roles
#| fig-cap: "Greiðslur eftir endurúthlutun hlutverka. Merkið sýnir samtals og greiðslu á umsókn, í þúsundum króna."
#| fig-height: 6
#| eval: !expr have_roles
plot_pay(counts_roles)
```

:::

Fjöldi umsókna hvers fagráðsmanns breytist ekki, svo heildargreiðslan fylgir enn álaginu. En greiðsla
á umsókn verður nær jöfn, því ritstjórahlutverkunum er dreift eftir álagi: sá sem hefur fáar
umsóknir, og fær því meira af grunngjaldinu á hverja, fær færri ritstjórahlutverk. Í leiðinni er
líka bestað hver er lesari 1 og hver lesari 2, svo allir fái meira rými til að ræða umsóknirnar.
Lesari 1 fær yfirleitt meira að segja en lesari 2, því helstu punktarnir hafa oft þegar verið
nefndir þegar kemur að lesara 2.

## Rými í umræðunni {#sec-voice}

@tbl-voice sýnir hve stórt hlutfall af umsóknum hvers fagráðsmanns er í hverju hlutverki, sem bil frá
þeim lægsta til þess hæsta. Eftir endurúthlutun dregst bilið saman í öllum hlutverkum, mest hjá
lesara 1 og lesara 2: enginn er lengur alltaf síðastur að tala, og allir fá að tala næstir á eftir
ritstjóranum á um það bil helmingi lesaraumsókna sinna. Ritstjórahlutfallið jafnast líka, en síður,
því nýir fagráðsmenn eru sjaldnar ritstjórar og því er dreift þannig að greiðsla á umsókn verði jöfn.

```{r}
#| label: tbl-voice
#| tbl-cap: "Hlutfall umsókna hvers fagráðsmanns í hverju hlutverki: lægst–hæst yfir fagráðsmenn, og miðgildi í sviga."
#| eval: !expr have_roles
role_range <- function(counts) {
  pct <- function(x) sprintf("%.0f %%", 100 * x)
  counts %>%
    group_by(member) %>% mutate(share = n / sum(n)) %>% ungroup() %>%
    group_by(role) %>%
    summarise(bil = sprintf("%s–%s (%s)", pct(min(share)), pct(max(share)), pct(median(share))),
              .groups = "drop") %>%
    mutate(role = tr(as.character(role)))
}
left_join(rename(role_range(counts), Hlutverk = role, Fyrir = bil),
          rename(role_range(counts_roles), Hlutverk = role, Eftir = bil), by = "Hlutverk") %>%
  knitr::kable()
```

::: {.panel-tabset}

#### Fyrir

```{r}
#| label: fig-roles-before
#| fig-cap: "Hlutverk hvers fagráðsmanns í tillögu starfsmanna."
#| fig-height: 6
plot_roles(counts)
```

#### Eftir

```{r}
#| label: fig-roles-after
#| fig-cap: "Hlutverk hvers fagráðsmanns eftir endurúthlutun hlutverka."
#| fig-height: 6
#| eval: !expr have_roles
plot_roles(counts_roles)
```

:::
