# Reiknitími {.unnumbered #sec-runtime}

```{r}
#| label: setup-runtime
source("_setup.R")
source("../code/panel_schedule.R", chdir = TRUE)
results <- "data"  # pseudonymised copies, see code/export_docs_data.py
solver <- read_solver_info(results)
progress <- read_progress(results)
num <- function(x, digits = 1) ifelse(is.na(x), "–", format(round(x, digits), nsmall = digits, decimal.mark = ","))
```

Lausnarinn leitar að bestu lausn innan tímamarka. Á meðan heldur hann utan um tvær tölur í hverju
þrepi markfallsins: **bestu lausn sem hefur fundist** og **neðra mark**, sem sannað er að engin lausn
getur farið niður fyrir. Besta mögulega lausn liggur einhvers staðar á milli þeirra. Bilið er munurinn
á þeim sem hlutfall af bestu lausn: 0 % þýðir að lausnin er sönnuð best, en 50 % að besta mögulega
lausn gæti verið allt að helmingi lægri. Bilið er því óvissubil um gæði lausnarinnar, ekki
mælikvarði á sanngirni. Lausnin getur verið nær bestu lausn en bilið gefur til kynna, því neðra
markið hækkar oft hægt.

Tímamörkunum er skipt á milli þrepa markfallsins: þrep 1 (fundir) fær 40 % tímans, og ef byrjað er á
viðmiðunarplani fá reglurnar 10 % og viðmiðunarplanið 20 %. Hin þrepin skipta afganginum jafnt á
milli sín. Þrep sem klárast fyrr skilar ónotuðum tíma ekki áfram, svo heildartíminn getur orðið
styttri en tímamörkin.

Flestar sviðsmyndir byrja á lausn annarrar sviðsmyndar og halda áfram þaðan: 2a og 2d byrja á
lausn 1, 2b, 2c og 3 á lausn 2a og 4 á lausn 3. Samanlagður tími leggur því saman reiknitíma allra
keyrslna í keðjunni, t.d. 2d = 1 + 2d.

```{r}
#| label: tbl-runtime
#| tbl-cap: "Tímamörk, notaður reiknitími og bil í síðasta þrepi hverrar sviðsmyndar. Samanlagður tími bætir við reiknitíma keyrslnanna sem sviðsmyndin byrjar á."
solver %>%
  arrange(scenario) %>%
  transmute(Sviðsmynd = as.character(scenario),
            `Tímamörk (mín.)` = num(limit_minutes),
            `Reiknitími (mín.)` = num(minutes),
            `Samanlagður tími (mín.)` = num(total_minutes),
            `Bil (%)` = num(gap)) %>%
  knitr::kable(align = c("l", "r", "r", "r", "r"))
```

## Sviðsmynd 2d

Sviðsmynd 2d fékk mestan tíma, því hún er sú sem skilar bestu niðurstöðunni. Hún var keyrð í
nokkrum áföngum og hver byrjaði á lausn þess fyrri: tillaga starfsmanna (5,0 mín.), fyrsta keyrsla 2d
(17,3 mín.), keyrsla í 1 klst. (42,7 mín. notaðar), keyrsla með svigrúmi fyrir þrep 1 (`meetings_slack`
2, 42,1 mín.) og loks lokakeyrsla í 3 klst. með sama svigrúmi (146,1 mín.). Samanlagt eru þetta
253,2 mín., sem er talan í töflunni. Önnur sviðsmynd var ekki keyrð svona lengi, svo samanburðurinn
er ekki alveg sanngjarn gagnvart þeim. Þróunin sem er sýnd hér að neðan er aðeins lokakeyrslan.

Svigrúmið leyfir þrepi 1 (fundir) að enda allt að 2 yfir besta gildi sínu. Lausnin notaði 1 af því
(202,5 í stað 201,5), og í staðinn lækkaði mesta byrði úr 60 í 51 í sömu keðju. Fundir samtals eru
jafn margir og áður.

## Þróun lausnar yfir tíma

```{r}
#| label: progress-note
#| results: asis
if (nrow(progress) == 0) {
  cat("Þróun lausnarinnar yfir tíma verður sýnd hér þegar keyrslurnar hafa verið fluttar út á ný.\n")
} else {
  cat("Myndirnar sýna fyrir hverja sviðsmynd hvernig besta lausn og neðra mark hvers þreps þróast",
      "yfir keyrsluna. Hvert þrep er sýnt frá upphafi þess; reglur og viðmiðunarplan taka sekúndur og eru",
      "ekki sýnd. Skyggða svæðið á milli línanna er bilið. Þar sem þær mætast er lausn þrepsins",
      "sönnuð best.\n")
}
```

```{r}
#| label: progress-tabs
#| results: asis
#| fig-width: 8
#| fig-height: 7
if (nrow(progress) > 0) {
  cat("::: {.panel-tabset}\n\n")
  for (s in levels(droplevels(progress$scenario))) {
    cat("#### ", sub("[.].*", "", s), "\n\n", sep = "")
    print(plot_progress(filter(progress, scenario == s)) + labs(title = s))
    cat("\n\n")
  }
  cat(":::\n")
}
```
