# Reiknitími {.unnumbered #sec-runtime}

```{r}
#| label: setup-runtime
source("_setup.R")
source("../code/panel_schedule.R", chdir = TRUE)
results <- "data"  # pseudonymised copies, see code/export_docs_data.py
solver <- read_solver_info(results)
progress <- read_progress(results)
num <- function(x, digits = 1) ifelse(is.na(x), "–", format(round(x, digits), nsmall = digits, decimal.mark = ","))
```

Lausnarinn leitar að bestu lausn innan tímamarka. Á meðan heldur hann utan um tvær tölur í hverju
þrepi markfallsins: **bestu lausn sem hefur fundist** og **neðra mark**, sem sannað er að engin lausn
getur farið niður fyrir. Besta mögulega lausn liggur einhvers staðar á milli þeirra. Bilið er munurinn
á þeim sem hlutfall af bestu lausn: 0 % þýðir að lausnin er sönnuð best, en 50 % að besta mögulega
lausn gæti verið allt að helmingi lægri. Bilið er því óvissubil um gæði lausnarinnar, ekki
mælikvarði á sanngirni. Lausnin getur verið nær bestu lausn en bilið gefur til kynna, því neðra
markið hækkar oft hægt.

Tímamörkunum er skipt á milli þrepa markfallsins: þrep 1 (fundir) fær 40 % tímans, og ef byrjað er á
viðmiðunarplani fá reglurnar 10 % og viðmiðunarplanið 20 %. Hin þrepin skipta afganginum jafnt á
milli sín. Þrep sem klárast fyrr skilar ónotuðum tíma ekki áfram, svo heildartíminn getur orðið
styttri en tímamörkin.

Sviðsmynd 2a var keyrð í 3 klst. með M1–M3 föstum. Sviðsmyndir 2b–2d og 3 voru keyrðar í 20 mínútur
hver, og byrjuðu á lausn úr styttri keyrslu, svo þær fengu mun minni tíma og verri upphafslausn en 2a.
Samanburður þeirra við 2a er því ekki fullkomlega sanngjarn, og þær má keyra aftur frá lausn 2a.
Sviðsmynd 4 hefur ekki verið keyrð aftur með nýjustu gögnunum.

```{r}
#| label: tbl-runtime
#| tbl-cap: "Tímamörk, notaður reiknitími og bil í síðasta þrepi hverrar sviðsmyndar."
solver %>%
  arrange(scenario) %>%
  transmute(Sviðsmynd = as.character(scenario),
            `Tímamörk (mín.)` = num(limit_minutes),
            `Reiknitími (mín.)` = num(minutes),
            `Bil (%)` = num(gap)) %>%
  knitr::kable(align = c("l", "r", "r", "r"))
```

## Þróun lausnar yfir tíma

```{r}
#| label: progress-note
#| results: asis
if (nrow(progress) == 0) {
  cat("Þróun lausnarinnar yfir tíma verður sýnd hér þegar keyrslurnar hafa verið fluttar út á ný.\n")
} else {
  cat("Myndirnar sýna fyrir hverja sviðsmynd hvernig besta lausn og neðra mark hvers þreps þróast",
      "yfir keyrsluna. Hvert þrep er sýnt frá upphafi þess; reglur og viðmiðunarplan taka sekúndur og eru",
      "ekki sýnd. Skyggða svæðið á milli línanna er bilið. Þar sem þær mætast er lausn þrepsins",
      "sönnuð best.\n")
}
```

```{r}
#| label: progress-tabs
#| results: asis
#| fig-width: 8
#| fig-height: 7
if (nrow(progress) > 0) {
  cat("::: {.panel-tabset}\n\n")
  for (s in levels(droplevels(progress$scenario))) {
    cat("#### ", sub("[.].*", "", s), "\n\n", sep = "")
    info <- solver[as.character(solver$scenario) == s, ]
    note <- sprintf("Keyrslan tók %s mín.", num(info$minutes))
    print(plot_progress(filter(progress, scenario == s)) + labs(title = s, subtitle = note))
    cat("\n\n")
  }
  cat(":::\n")
}
```
