# Fundaskipan með gefinni úthlutun {#sec-scenarios}

```{r}
#| label: setup-scenarios
source("_setup.R")
source("../code/panel_schedule.R", chdir = TRUE)
results <- "data"  # pseudonymised copies, see code/export_docs_data.py
runs <- read_scenarios(results)
have_results <- nlevels(droplevels(runs$scenario)) >= 2
coi_present <- read_coi_present(results)
# Gurobi version of the model runs (from the logs, summarised in data/solver.csv).
gurobi_version <- gurobi_version_of(results)
config <- yaml::read_yaml("../code/models/panel_model.yml")
num <- function(x) format(x, decimal.mark = ",", scientific = FALSE, drop0trailing = TRUE)
have_plan <- file.exists(file.path(results, "free_agenda.csv"))
agenda_files <- file.path(results, paste0(names(scenarios), "_agenda.csv"))
schedules <- lapply(agenda_files[file.exists(agenda_files)], function(f) panel_from_agenda(panel, f))
names(schedules) <- names(scenarios)[file.exists(agenda_files)]
if (have_plan) {
  optimised <- panel_from_agenda(panel, file.path(results, "free_agenda.csv"))
  attendance_opt <- attendance_table(optimised)
}
```

Í þessum kafla er úthlutun ritstjóra og lesara eins og í tillögu starfsmanna; líkanið í @sec-model
ákveður aðeins á hvaða fundi hver umsókn er tekin fyrir og í hvaða röð.

## Sviðsmyndir

Núverandi tillaga starfsmanna TÞS að fundaskipan (hvaða umsókn er á hvaða fundi) er grunnurinn. Í
öllum sviðsmyndum nema 4 eru M1 og M2 festir eins og þeir voru. Á fundum sem eru ekki búnir hefur enginn fagráðsmaður fleiri en
$\bar k = `r num(config$max_per_member)`$ eigin umsóknir á einum fundi. Sviðsmynd 1 er undantekning:
hún heldur fundum starfsmanna, og þar er einn fagráðsmaður með 6 umsóknir á M3. Allar sviðsmyndir
nota þrepamarkfallið úr @sec-model (`lexburden`) nema annað sé tekið fram.

1. **Tillaga starfsmanna, sanngjörn röð:** sama fundasamsetning, en líkanið raðar umsóknum
   innbyrðis á hverjum fundi á sanngjarnan hátt.
2. **Næsti fundur festur, restin bestuð:** á næsta fund (M3) má ekki bæta umsókn sem var ekki
   auglýst, því fagráðsmenn hafa undirbúið sig fyrir auglýstu umsóknirnar. Auglýstri umsókn má þó
   fresta á seinni fund, eins og við manneklu, en það kostar í markfallinu. Seinni fundir (M4–M9)
   eru óskorðaðir: líkanið má raða umsóknum á þá upp á nýtt, þar á meðal umsóknum sem eru ekki enn
   komnar á fund. Fjögur afbrigði eru borin saman, sem eru ólík aðeins í markfallinu:
   a. **`lexburden`:** þrepamarkfallið, eins og því er lýst í kaflanum um líkanið.
   b. **Án sanngirnisþreps** (`lexsum`): fæstir fundir og síðan minnst heildarbið, til samanburðar.
   c. **`leximin`:** í stað þess að verja aðeins þann verst setta eru þrjár stærstu byrðarnar
      lágmarkaðar hver á eftir annarri.
   d. **Enginn verr settur en í 1:** eins og 2c, en fyrst er umframbyrði hvers og eins miðað við
      sviðsmynd 1 gerð sem minnst. Lausnin byrjar á plani sviðsmyndar 1.
3. **Eins og 2a, mest 4 á fund:** hámarkið er lækkað í $\bar k = 4$ eigin umsóknir á einum fundi,
   líka á næsta fundi; þar sem það er ekki hægt öðruvísi er umsókn frestað.
4. **Bestað frá byrjun:** ekkert er fest, hvorki M1 né M2. Líkanið skipuleggur alla lotuna frá
   grunni, með sömu skorðum og í sviðsmynd 2a, þar á meðal að allir mæti á fyrsta fund með eina
   umsókn hver. Þetta sýnir hvernig betra upphafsplan hefði getað litið út.

Munurinn á 1 og 2a sýnir hvað það skilar að færa umsóknir á milli funda sem eftir eru; 2a–2d sýna
hvaða máli markfallið skiptir; sviðsmynd 4 sýnir hvað hefði unnist með því að besta frá upphafi
lotunnar. Fleiri og styttri fundir eru ræddir sem framtíðarverkefni í @sec-limitations.

Í sviðsmynd 1 er næsti fundur alveg eins og í tillögu starfsmanna. Ef umsókn er frestað af öðrum
ástæðum en líkanið sér, t.d. vegna manneklu, er hún færð og líkanið keyrt aftur.

```{r}
#| label: no-results
#| results: asis
if (!have_results) {
  cat("::: {.callout-warning}\nEngar niðurstöður líkansins fundust. Keyrðu",
      "`python -m models.panel_model` úr `code/` (sjá @sec-code) til að búa þær til.\n:::\n")
}
```

## Niðurstöður

```{r}
#| label: tbl-scenarios
#| tbl-cap: "Sviðsmyndirnar bornar saman. Byrði er $\\alpha_r$ á hvern fund sem mætt er á auk biðpunkta (@eq-burden). *Fylgni funda og biðar* er Spearman-fylgni yfir fagráðsmenn; jákvæð fylgni þýðir að þeir sem mæta oftast bíða líka mest. Biðpunktar eru umsóknir annarra sem fagráðsmaður situr undir áður en síðasta umsókn hans er tekin fyrir. *Dreifing funda* og *Dreifing biðpunkta* sýna fjölda funda sem hver fagráðsmaður mætir á og biðpunkta hans yfir lotuna sem súlurit, á sama kvarða í öllum línum. *Vanhæfir viðstaddir* telur skipti sem vanhæfur fagráðsmaður þyrfti að bregða sér af fundi, á fundum sem eru ekki búnir. Reiknitími er sá tími sem lausnarinn notaði; tímamörkin eru sett sérstaklega fyrir hverja sviðsmynd (5 mín. fyrir 1, 20 mín. fyrir 2a–3 og 30 mín. fyrir 4) og skipt á milli þrepa markfallsins, og ef þrep klárast fyrr verður tíminn styttri. Bilið er milli bestu lausnar og neðri marks, svo 0 % þýðir sannað besta lausn. Besta gildi hvers mælikvarða er feitletrað."
#| eval: !expr have_results
solver <- read_solver_info(results)
results_table <- summary_table(runs) %>%
  mutate(`Vanhæfir viðstaddir` = coi_present[as.character(Sviðsmynd)],
         `Reiknitími (mín.)` = solver$minutes[match(as.character(Sviðsmynd), solver$scenario)],
         `Bil (%)` = solver$gap[match(as.character(Sviðsmynd), solver$scenario)])
# Distribution of each member's peel-off points, one small histogram per scenario.
waiting_hist <- kableExtra::spec_hist(split(runs$waiting, droplevels(runs$scenario)), breaks = 8,
                                      col = role_colours[["Editor"]], border = "white", same_lim = TRUE)
# Meetings attended are whole numbers, so one bar per number of meetings.
meeting_breaks <- seq(min(runs$meetings) - 0.5, max(runs$meetings) + 0.5, by = 1)
meetings_split <- split(runs$meetings, droplevels(runs$scenario))
meetings_hist <- kableExtra::spec_hist(meetings_split, breaks = rep(list(meeting_breaks), length(meetings_split)),
                                       col = role_colours[["Reader"]], border = "white", same_lim = TRUE)
# Show only the scenario number; the full name is a tooltip.
display_table <- results_table %>%
  mutate(Svið = sprintf('<span title="%s">%s</span>', Sviðsmynd, sub("[.].*", "", Sviðsmynd)),
         .before = 1) %>%
  select(-Sviðsmynd) %>%
  mutate(`Dreifing funda` = "", .after = `Fundir sem mætt er á (bil)`) %>%
  mutate(`Dreifing biðpunkta` = "", .after = `Biðpunktar samtals`)
# Bold the best (lowest) value in each column where lower is better.
bold_best <- function(x) {
  text <- format(round(x, 2), decimal.mark = ",", trim = TRUE)
  best <- !is.na(x) & round(x, 2) == min(round(x, 2), na.rm = TRUE)
  ifelse(best, paste0("<b>", text, "</b>"), text)
}
best_columns <- c("Mesta byrði", "Fundir samtals", "Biðpunktar samtals", "Fylgni funda og biðar",
                  "Vanhæfir viðstaddir")
display_table <- display_table %>% mutate(across(all_of(best_columns), bold_best))
right_aligned <- names(display_table) %in% best_columns | sapply(display_table, is.numeric)
display_table %>%
  knitr::kable(format = "html", digits = 2, format.args = list(decimal.mark = ","), escape = FALSE,
               align = ifelse(right_aligned, "r", "l")) %>%
  kableExtra::column_spec(which(names(display_table) == "Dreifing funda"), image = meetings_hist) %>%
  kableExtra::column_spec(which(names(display_table) == "Dreifing biðpunkta"), image = waiting_hist)
```

```{r}
#| label: results-values
#| eval: !expr have_results
# Values for the text below: res(<scenario number>, <column>).
res <- function(n, column) {
  row <- results_table[startsWith(as.character(results_table$Sviðsmynd), paste0(n, ".")), ]
  if (nrow(row) == 0) return(NA)
  value <- row[[column]]
  if (is.numeric(value)) format(round(value, 2), decimal.mark = ",") else value
}
```

```{r}
#| label: findings
#| results: asis
#| eval: !expr have_results
cat(paste0(
"Helstu niðurstöður (@tbl-scenarios):

",
"* **Byrjunin skiptir miklu.** Engin sviðsmynd var leyst til enda innan tímamarka; bilið að neðri ",
"marki er stórt (dálkurinn *Bil*). Sviðsmynd 2d, sem byrjaði á plani starfsmanna, er best þeirra sem halda fyrstu fundunum á flestum ",
"mælikvörðum: mesta byrði ", res("2d", "Mesta byrði"), " á móti ", res(1, "Mesta byrði"),
" í tillögu starfsmanna, ", res("2d", "Fundir samtals"), " fundarsetur á móti ", res(1, "Fundir samtals"),
" og ", res("2d", "Biðpunktar samtals"), " biðpunktar á móti ", res(1, "Biðpunktar samtals"), ". ",
"Plan hennar er líka leyfilegt í sviðsmynd 2a, svo 2a hefði getað náð jafn langt með betri byrjun eða ",
"meiri tíma.
",
"* **Þrepamarkfallið eitt og sér eyðir ekki gallanum.** Fylgni funda og biðar er ",
res(1, "Fylgni funda og biðar"), " í tillögu starfsmanna og ", res("2a", "Fylgni funda og biðar"),
" í sviðsmynd 2a: þeir sem mæta oftast bíða enn mest, því þrep 2 ver aðeins þann verst setta. ",
"Aðeins 2d lækkar hana að ráði (", res("2d", "Fylgni funda og biðar"), ").
",
"* **Fæstir fundir kosta byrði.** `leximin` (2c) fann plan með fæstum fundum (",
res("2c", "Fundir samtals"), "), en þar sem fundirnir eru festir fyrst varð mesta byrðin hærri (",
res("2c", "Mesta byrði"), "). Þetta er verðið á því að setja fjölda funda ofar sanngirni.
",
"* **Bestun frá byrjun skilar ekki meiru.** Sviðsmynd 4, þar sem ekkert er fest, gefur mestu byrði ",
res(4, "Mesta byrði"), " og ", res(4, "Biðpunktar samtals"), " biðpunkta, ekki betra en 2d. Með þessum ",
"tímamörkum skiptir góð byrjun meira en að losa um fyrstu fundina.
",
"* **Vanhæfir viðstaddir:** ", res(1, "Vanhæfir viðstaddir"), " í tillögu starfsmanna, ",
"en enginn í bestuðu sviðsmyndunum.
"))
```

::: {.panel-tabset}

#### Fundir sem mætt er á

```{r}
#| label: fig-meetings-attended
#| fig-cap: "Fjöldi funda sem hver fagráðsmaður þarf að mæta á í hverri sviðsmynd (dálkar 1–4, sjá sviðsmyndirnar hér að ofan), raðað eftir sviðsmynd 1."
#| fig-height: 6.5
#| eval: !expr have_results
plot_compare(runs, "meetings", "Fundir sem mætt er á", "Fundir")
```

#### Biðpunktar

```{r}
#| label: fig-waiting
#| fig-cap: "Biðpunktar hvers fagráðsmanns yfir lotuna (umsóknir annarra sem setið er undir) í hverri sviðsmynd (dálkar 1–4), raðað eftir sviðsmynd 1."
#| fig-height: 6.5
#| eval: !expr have_results
plot_compare(runs, "waiting", "Biðpunktar yfir lotuna", "Biðpunktar")
```

:::

### Nýir og reyndir fagráðsmenn

Með mælikvörðunum úr @sec-fairness má bera saman nýja og reynda fagráðsmenn í tillögu starfsmanna. Höfundur hefur merkt þá fagráðsmenn sem hún veit að eru nýir í þessari lotu
(`r length(new_members)` af `r nrow(members)`: `r paste(new_members, collapse = ", ")`); sú merking byggir á minni (@sec-limitations).

```{r}
#| label: tbl-new
#| tbl-cap: "Nýir og reyndir fagráðsmenn bornir saman: dreifing hvers mælikvarða innan hvors hóps, á sama kvarða í báðum línum. Biðpunktar eru umsóknir annarra sem setið er undir yfir alla lotuna, í tillögu starfsmanna (sviðsmynd 1) og í bestu sviðsmyndinni sem bestar ekki frá grunni."
#| eval: !expr have_results
# Best scenario without planning from scratch: the lowest worst-off burden among scenarios 2-3.
candidates <- runs %>%
  filter(sub("[.].*", "", as.character(scenario)) %in% c("2a", "2b", "2c", "2d", "3")) %>%
  group_by(scenario) %>% summarise(worst = max(burden), .groups = "drop")
best <- as.character(candidates$scenario[which.min(candidates$worst)])
best_number <- sub("[.].*", "", best)
waiting_in <- function(label) filter(runs, scenario == label) %>% select(member, waiting)
staff_label <- levels(runs$scenario)[startsWith(levels(runs$scenario), "1.")]
per_member <- members %>%
  left_join(attendance %>% select(member, meetings), by = "member") %>%
  left_join(rename(waiting_in(staff_label), staff_wait = waiting), by = "member") %>%
  left_join(rename(waiting_in(best), best_wait = waiting), by = "member") %>%
  mutate(Hópur = if_else(member %in% new_members, "Nýir", "Reyndir"))
# Medians, used in the text below.
new_table <- per_member %>%
  group_by(Hópur) %>%
  summarise(Fjöldi = n(), Ritstjóri = median(Editor), Lesari = median(Reader), Samtals = median(Total),
            `Fundir sem mætt er á` = median(meetings),
            `Biðpunktar, svið 1` = median(staff_wait),
            !!paste0("Biðpunktar, svið ", best_number) := median(best_wait),
            .groups = "drop")
# The table shows each measure as a small histogram per group (same scale in both rows).
measures <- c("Ritstjóri" = "Editor", "Lesari" = "Reader", "Samtals" = "Total",
              "Fundir sem mætt er á" = "meetings", "Biðpunktar, svið 1" = "staff_wait",
              "best" = "best_wait")
names(measures)[names(measures) == "best"] <- paste0("Biðpunktar, svið ", best_number)
hist_table <- per_member %>% count(Hópur, name = "Fjöldi")
for (m in names(measures)) hist_table[[m]] <- ""
hist_kable <- knitr::kable(hist_table, format = "html", escape = FALSE)
for (m in names(measures)) {
  values <- split(per_member[[measures[[m]]]], per_member$Hópur)
  hist_kable <- kableExtra::column_spec(
    hist_kable, which(names(hist_table) == m),
    image = kableExtra::spec_hist(values, breaks = 6, col = role_colours[["Editor"]], border = "white",
                                  same_lim = TRUE))
}
hist_kable
# For the text: median waiting of a group in scenario 1 (col 7) and in the best scenario (col 8).
wait_of <- function(group, col) new_table[[col]][new_table$Hópur == group]
```

Nýir fagráðsmenn fá færri ritstjórahlutverk, eins og búast mátti við, en **ekki minna álag**: þeir
fá miklu fleiri lesarahlutverk í staðinn og þurfa að mæta á fleiri fundi en reyndir fagráðsmenn
(@tbl-new). Nýir bíða líka lengur: yfir alla lotuna er miðgildi biðpunkta
`r if (have_results) wait_of("Nýir", 7) else ""` hjá nýjum en `r if (have_results) wait_of("Reyndir", 7) else ""`
hjá reyndum í tillögu starfsmanna. Í bestu sviðsmyndinni sem bestar ekki frá grunni
(`r if (have_results) best else ""`) er það `r if (have_results) wait_of("Nýir", 8) else ""` og
`r if (have_results) wait_of("Reyndir", 8) else ""`. Bestunin minnkar því bið beggja hópa lítillega en
jafnar hana ekki milli þeirra, enda gerir líkanið ekki greinarmun á nýjum og reyndum þegar það
jafnar biðina. Það er öfugt við það sem væri sanngjarnt, að nýir fagráðsmenn fái
takmarkað álag á meðan þeir eru að læra.

## Handvirkt plan og bestað plan {#sec-plans}

Hér er tillaga starfsmanna TÞS, sem er gerð handvirkt, borin saman við bestaða lausn líkansins úr
sviðsmynd 2a: engri umsókn er bætt á næsta fund (M3), og líkanið raðar umsóknum á seinni fundi. Í báðum plönum eru **sömu fagráðsmenn paraðir við sömu umsóknir**, í sömu
hlutverkum; það eina sem breytist er **á hvaða fundi** umsókn er tekin fyrir og **í hvaða röð**.
Að lokum er dregið saman hvaða mælikvarðar breytast.

Í flipunum hér að neðan eru sömu tvær myndirnar sýndar fyrir tillögu starfsmanna og hverja
sviðsmynd. Í tillögu starfsmanna eru sex umsóknir enn án fundar (*Óúthlutað*); í sviðsmyndunum
hefur líkanið sett þær á fundi.

### Umsóknir á hvern fagráðsmann og fund

::: {.panel-tabset}

#### Tillaga starfsmanna

```{r}
#| label: fig-meetings
#| fig-cap: "Fjöldi umsókna hvers fagráðsmanns á hverjum fundi í tillögu starfsmanna."
#| fig-height: 6
#| eval: !expr TRUE
plot_meetings(panel)
```

#### 1. Sanngjörn röð

```{r}
#| label: fig-meetings-current
#| fig-cap: "Fjöldi umsókna hvers fagráðsmanns á hverjum fundi í sviðsmynd 1."
#| fig-height: 6
#| eval: !expr '"current" %in% names(schedules)'
plot_meetings(schedules[["current"]])
```

#### 2a. Næsti fundur festur

```{r}
#| label: fig-meetings-free
#| fig-cap: "Fjöldi umsókna hvers fagráðsmanns á hverjum fundi í sviðsmynd 2a."
#| fig-height: 6
#| eval: !expr '"free" %in% names(schedules)'
plot_meetings(schedules[["free"]])
```

#### 2b. Án sanngirnisþreps

```{r}
#| label: fig-meetings-free-sum
#| fig-cap: "Fjöldi umsókna hvers fagráðsmanns á hverjum fundi í sviðsmynd 2b."
#| fig-height: 6
#| eval: !expr '"free_sum" %in% names(schedules)'
plot_meetings(schedules[["free_sum"]])
```

#### 2c. `leximin`

```{r}
#| label: fig-meetings-free-leximin
#| fig-cap: "Fjöldi umsókna hvers fagráðsmanns á hverjum fundi í sviðsmynd 2c."
#| fig-height: 6
#| eval: !expr '"free_leximin" %in% names(schedules)'
plot_meetings(schedules[["free_leximin"]])
```

#### 2d. Enginn verr settur

```{r}
#| label: fig-meetings-free-noworse
#| fig-cap: "Fjöldi umsókna hvers fagráðsmanns á hverjum fundi í sviðsmynd 2d."
#| fig-height: 6
#| eval: !expr '"free_noworse" %in% names(schedules)'
plot_meetings(schedules[["free_noworse"]])
```

#### 3. Mest 4 á fund

```{r}
#| label: fig-meetings-free-max4
#| fig-cap: "Fjöldi umsókna hvers fagráðsmanns á hverjum fundi í sviðsmynd 3."
#| fig-height: 6
#| eval: !expr '"free_max4" %in% names(schedules)'
plot_meetings(schedules[["free_max4"]])
```

#### 4. Frá byrjun

```{r}
#| label: fig-meetings-scratch
#| fig-cap: "Fjöldi umsókna hvers fagráðsmanns á hverjum fundi í sviðsmynd 4."
#| fig-height: 6
#| eval: !expr '"scratch" %in% names(schedules)'
plot_meetings(schedules[["scratch"]])
```

:::

### Fundir sem hver þarf að mæta á

::: {.panel-tabset}

#### Tillaga starfsmanna

```{r}
#| label: fig-attendance
#| fig-cap: "Fjöldi funda sem hver fagráðsmaður þarf að mæta á í tillögu starfsmanna."
#| fig-height: 6
#| eval: !expr TRUE
plot_attendance(panel)
```

#### 1. Sanngjörn röð

```{r}
#| label: fig-attendance-current
#| fig-cap: "Fjöldi funda sem hver fagráðsmaður þarf að mæta á í sviðsmynd 1."
#| fig-height: 6
#| eval: !expr '"current" %in% names(schedules)'
plot_attendance(schedules[["current"]])
```

#### 2a. Næsti fundur festur

```{r}
#| label: fig-attendance-free
#| fig-cap: "Fjöldi funda sem hver fagráðsmaður þarf að mæta á í sviðsmynd 2a."
#| fig-height: 6
#| eval: !expr '"free" %in% names(schedules)'
plot_attendance(schedules[["free"]])
```

#### 2b. Án sanngirnisþreps

```{r}
#| label: fig-attendance-free-sum
#| fig-cap: "Fjöldi funda sem hver fagráðsmaður þarf að mæta á í sviðsmynd 2b."
#| fig-height: 6
#| eval: !expr '"free_sum" %in% names(schedules)'
plot_attendance(schedules[["free_sum"]])
```

#### 2c. `leximin`

```{r}
#| label: fig-attendance-free-leximin
#| fig-cap: "Fjöldi funda sem hver fagráðsmaður þarf að mæta á í sviðsmynd 2c."
#| fig-height: 6
#| eval: !expr '"free_leximin" %in% names(schedules)'
plot_attendance(schedules[["free_leximin"]])
```

#### 2d. Enginn verr settur

```{r}
#| label: fig-attendance-free-noworse
#| fig-cap: "Fjöldi funda sem hver fagráðsmaður þarf að mæta á í sviðsmynd 2d."
#| fig-height: 6
#| eval: !expr '"free_noworse" %in% names(schedules)'
plot_attendance(schedules[["free_noworse"]])
```

#### 3. Mest 4 á fund

```{r}
#| label: fig-attendance-free-max4
#| fig-cap: "Fjöldi funda sem hver fagráðsmaður þarf að mæta á í sviðsmynd 3."
#| fig-height: 6
#| eval: !expr '"free_max4" %in% names(schedules)'
plot_attendance(schedules[["free_max4"]])
```

#### 4. Frá byrjun

```{r}
#| label: fig-attendance-scratch
#| fig-cap: "Fjöldi funda sem hver fagráðsmaður þarf að mæta á í sviðsmynd 4."
#| fig-height: 6
#| eval: !expr '"scratch" %in% names(schedules)'
plot_attendance(schedules[["scratch"]])
```

:::

Í tillögu starfsmanna:

* **Fyrsti fundurinn er jafn af ásettu ráði.** Á M1 hefur hver fagráðsmaður nákvæmlega eina
  umsókn. Eftir það er dreifingin á fundi ójöfn: sumir hafa allt að
  `r max_own_per_meeting(panel)` umsóknir á einum fundi.
* **Sumir ljúka snemma, aðrir byrja seint.** Þegar raðað er eftir því hvenær umsóknir falla,
  eins og í @fig-meetings, mynda fagráðsmenn skálínu: sumir hafa ekkert eftir M5–M7, á meðan aðrir
  hafa ekkert milli M1 og M4 eða M5 og vinna mest af sinni vinnu í lokin.
* **Fjöldi funda sem mæta þarf á er misjafn.** Fagráðsmenn mæta á milli
  `r min(attendance$meetings)` og `r max(attendance$meetings)` af `r n_meetings` fundum
  (miðgildi `r median(attendance$meetings)`; @fig-attendance). Nokkrir hafa umsókn á hverjum
  einasta fundi. Mæting fylgir ekki einfaldlega álagi: fagráðsmenn með svipaðan fjölda umsókna
  mæta á mjög misjafnan fjölda funda eftir því hvort umsóknir þeirra eru á fáum fundum eða dreifðar
  yfir lotuna.

### Hvað breytist

```{r}
#| label: tbl-plans
#| tbl-cap: "Tillaga starfsmanna og bestað plan borin saman. Röðin innan funda er ekki hluti af tillögu starfsmanna, svo biðpunktar, byrði og vanhæfir viðstaddir eru reiknaðir með sanngjarnri röð innan funda hennar (sviðsmynd 1). Munurinn sýnir því aðeins áhrif þess að færa umsóknir á milli funda."
#| eval: !expr have_plan
staff_run <- filter(runs, startsWith(as.character(scenario), "1."))
opt_run <- filter(runs, startsWith(as.character(scenario), "2a."))
fmt <- function(x) format(round(x, 2), decimal.mark = ",")
range_med <- function(x) sprintf("%d–%d (miðgildi %s)", min(x), max(x), fmt(median(x)))
tibble(
  Mælikvarði = c("Fundir sem mætt er á", "Mest eigin umsóknir á einum fundi",
                 "Biðpunktar samtals", "Mest biðpunktar á umsókn", "Mesta byrði",
                 "Vanhæfir viðstaddir"),
  `Tillaga starfsmanna` = c(range_med(attendance$meetings), max_own_per_meeting(panel),
                            sum(staff_run$waiting), fmt(max(staff_run$waiting_per_proposal)),
                            fmt(max(staff_run$burden)),
                            coi_present[[as.character(staff_run$scenario[1])]]),
  `Bestað plan` = c(range_med(attendance_opt$meetings), max_own_per_meeting(optimised),
                    sum(opt_run$waiting), fmt(max(opt_run$waiting_per_proposal)),
                    fmt(max(opt_run$burden)),
                    coi_present[[as.character(opt_run$scenario[1])]])
) %>% knitr::kable()
```

Bestaða planið notar sömu umsóknir, sömu fagráðsmenn og sömu hlutverk; aðeins er breytt á hvaða
fundi seinni umsóknir eru teknar fyrir og í hvaða röð. Það sem breytist er því eingöngu skipulag
fundanna, sem starfsmenn gera nú handvirkt.

Takmarkanir líkansins og næstu skref eru í @sec-limitations.

## Nánari skoðun á lausninni

Hér er hver lausn skoðuð fund fyrir fund, með tveimur myndum í hverjum flipa:

* **Hitakort:** hver lína er einn fagráðsmaður, raðað eftir biðpunktum yfir lotuna. Talan í hverjum
  reit er dagskrárliðurinn þar sem hann má fara (autt ef hann mætir ekki), og liturinn sýnir
  biðpunkta hans hingað til. Talan lengst til hægri er biðpunktar yfir alla lotuna.
* **Línur:** hver fagráðsmaður er ein grá lína sem tengir þá fundi sem hann mætir á; músin yfir línu lýsir hana upp og sýnir hver hann er. Hæðin er
  dagskrárliðurinn þar sem hann fer. Þannig sést hvernig hver og einn færist á milli snemma og seint.

Í sanngjarnri lausn ættu þeir sem hafa beðið lengi að fara fyrr á næstu fundum.

::: {.panel-tabset}

#### 1. Sanngjörn röð

```{r}
#| label: fig-exit-heat-current
#| fig-cap: "Hvenær hver fagráðsmaður fer af hverjum fundi, og biðpunktar hingað til, í sviðsmynd 1."
#| fig-height: 7
#| fig-width: 8
#| eval: !expr '"current" %in% names(schedules)'
plot_exit_heatmap(schedules[["current"]])
```

```{r}
#| label: fig-exit-current
#| fig-cap: "Hvenær hver fagráðsmaður fer af fundum sem hann mætir á, í sviðsmynd 1. Færðu músina yfir línu til að lýsa hana upp og sjá hver fagráðsmaðurinn er."
#| fig-height: 6.5
#| fig-width: 9
#| eval: !expr '"current" %in% names(schedules)'
plot_exit_flow_interactive(schedules[["current"]])
```

#### 2a. Næsti fundur festur

```{r}
#| label: fig-exit-heat-free
#| fig-cap: "Hvenær hver fagráðsmaður fer af hverjum fundi, og biðpunktar hingað til, í sviðsmynd 2a."
#| fig-height: 7
#| fig-width: 8
#| eval: !expr '"free" %in% names(schedules)'
plot_exit_heatmap(schedules[["free"]])
```

```{r}
#| label: fig-exit-free
#| fig-cap: "Hvenær hver fagráðsmaður fer af fundum sem hann mætir á, í sviðsmynd 2a. Færðu músina yfir línu til að lýsa hana upp og sjá hver fagráðsmaðurinn er."
#| fig-height: 6.5
#| fig-width: 9
#| eval: !expr '"free" %in% names(schedules)'
plot_exit_flow_interactive(schedules[["free"]])
```

#### 2b. Án sanngirnisþreps

```{r}
#| label: fig-exit-heat-free-sum
#| fig-cap: "Hvenær hver fagráðsmaður fer af hverjum fundi, og biðpunktar hingað til, í sviðsmynd 2b."
#| fig-height: 7
#| fig-width: 8
#| eval: !expr '"free_sum" %in% names(schedules)'
plot_exit_heatmap(schedules[["free_sum"]])
```

```{r}
#| label: fig-exit-free-sum
#| fig-cap: "Hvenær hver fagráðsmaður fer af fundum sem hann mætir á, í sviðsmynd 2b. Færðu músina yfir línu til að lýsa hana upp og sjá hver fagráðsmaðurinn er."
#| fig-height: 6.5
#| fig-width: 9
#| eval: !expr '"free_sum" %in% names(schedules)'
plot_exit_flow_interactive(schedules[["free_sum"]])
```

#### 2c. `leximin`

```{r}
#| label: fig-exit-heat-free-leximin
#| fig-cap: "Hvenær hver fagráðsmaður fer af hverjum fundi, og biðpunktar hingað til, í sviðsmynd 2c."
#| fig-height: 7
#| fig-width: 8
#| eval: !expr '"free_leximin" %in% names(schedules)'
plot_exit_heatmap(schedules[["free_leximin"]])
```

```{r}
#| label: fig-exit-free-leximin
#| fig-cap: "Hvenær hver fagráðsmaður fer af fundum sem hann mætir á, í sviðsmynd 2c. Færðu músina yfir línu til að lýsa hana upp og sjá hver fagráðsmaðurinn er."
#| fig-height: 6.5
#| fig-width: 9
#| eval: !expr '"free_leximin" %in% names(schedules)'
plot_exit_flow_interactive(schedules[["free_leximin"]])
```

#### 2d. Enginn verr settur

```{r}
#| label: fig-exit-heat-free-noworse
#| fig-cap: "Hvenær hver fagráðsmaður fer af hverjum fundi, og biðpunktar hingað til, í sviðsmynd 2d."
#| fig-height: 7
#| fig-width: 8
#| eval: !expr '"free_noworse" %in% names(schedules)'
plot_exit_heatmap(schedules[["free_noworse"]])
```

```{r}
#| label: fig-exit-free-noworse
#| fig-cap: "Hvenær hver fagráðsmaður fer af fundum sem hann mætir á, í sviðsmynd 2d. Færðu músina yfir línu til að lýsa hana upp og sjá hver fagráðsmaðurinn er."
#| fig-height: 6.5
#| fig-width: 9
#| eval: !expr '"free_noworse" %in% names(schedules)'
plot_exit_flow_interactive(schedules[["free_noworse"]])
```

#### 3. Mest 4 á fund

```{r}
#| label: fig-exit-heat-free-max4
#| fig-cap: "Hvenær hver fagráðsmaður fer af hverjum fundi, og biðpunktar hingað til, í sviðsmynd 3."
#| fig-height: 7
#| fig-width: 8
#| eval: !expr '"free_max4" %in% names(schedules)'
plot_exit_heatmap(schedules[["free_max4"]])
```

```{r}
#| label: fig-exit-free-max4
#| fig-cap: "Hvenær hver fagráðsmaður fer af fundum sem hann mætir á, í sviðsmynd 3. Færðu músina yfir línu til að lýsa hana upp og sjá hver fagráðsmaðurinn er."
#| fig-height: 6.5
#| fig-width: 9
#| eval: !expr '"free_max4" %in% names(schedules)'
plot_exit_flow_interactive(schedules[["free_max4"]])
```

#### 4. Frá byrjun

```{r}
#| label: fig-exit-heat-scratch
#| fig-cap: "Hvenær hver fagráðsmaður fer af hverjum fundi, og biðpunktar hingað til, í sviðsmynd 4."
#| fig-height: 7
#| fig-width: 8
#| eval: !expr '"scratch" %in% names(schedules)'
plot_exit_heatmap(schedules[["scratch"]])
```

```{r}
#| label: fig-exit-scratch
#| fig-cap: "Hvenær hver fagráðsmaður fer af fundum sem hann mætir á, í sviðsmynd 4. Færðu músina yfir línu til að lýsa hana upp og sjá hver fagráðsmaðurinn er."
#| fig-height: 6.5
#| fig-width: 9
#| eval: !expr '"scratch" %in% names(schedules)'
plot_exit_flow_interactive(schedules[["scratch"]])
```

:::
