# Fundaskipan með gefinni úthlutun {#sec-scenarios}

```{r}
#| label: setup-scenarios
source("_setup.R")
source("../code/panel_schedule.R", chdir = TRUE)
results <- "data"  # pseudonymised copies, see code/export_docs_data.py
runs <- read_scenarios(results)
have_results <- nlevels(droplevels(runs$scenario)) >= 2
have_s3 <- file.exists(file.path(results, "s3_members.csv"))
coi_present <- read_coi_present(results)
# Gurobi version of the model runs (from the logs, summarised in data/solver.csv).
gurobi_version <- gurobi_version_of(results)
config <- yaml::read_yaml("../code/models/panel_model.yml")
num <- function(x) format(x, decimal.mark = ",", scientific = FALSE, drop0trailing = TRUE)
agenda_files <- file.path(results, paste0(names(scenarios), "_agenda.csv"))
schedules <- lapply(agenda_files[file.exists(agenda_files)], function(f) panel_from_agenda(panel, f))
names(schedules) <- names(scenarios)[file.exists(agenda_files)]
```

Í þessum kafla er úthlutun ritstjóra og lesara gefin; líkanið í @sec-model
ákveður aðeins á hvaða fundi hver umsókn er tekin fyrir og í hvaða röð.

## Sviðsmyndir

Fundir 1–3 eru haldnir og fundur 4 er næstur og hefur verið auglýstur. Á fundum sem eru ekki búnir hefur
enginn fagráðsmaður fleiri en $\bar k = `r num(config$max_per_member)`$ eigin umsóknir á einum fundi.
Allar sviðsmyndirnar nota sömu gögn: 110 umsóknir, fjarvistir og tímamörk fagráðsmanna, og forgang þess sem vill
fæsta fundi (nema annað sé tekið fram).

1. **Áætlun starfsmanna, röð bestuð:** fundaskipanin (hvaða umsókn er á hvaða fundi) er sú sem starfsmenn
   TÞS hafa gert, og hún er fest. Fundir 1–3 eru eins og þeir voru haldnir og fundur 4 eins og hann var
   auglýstur. Röð umsókna á þeim fundum sem eru ekki búnir er óþekkt, og líkanið velur hana. Þetta er
   viðmiðið: hvað þyrfti að breyta ef aðeins röðinni væri breytt. Þessi sviðsmynd var keyrð án fjarvista og án
   forgangs þess sem vill fæsta fundi, svo hún brýtur fjarvistir í fjórum umsóknum (einn fagráðsmaður sem er
   fjarverandi á fundi 7) og samanburður við 2 og 3 þarf þann fyrirvara.
2. **Fjórir fyrstu fundirnir festir, restin bestuð:** fundir 1–3 eru eins og þeir voru haldnir og fundur 4
   hefur nákvæmlega þær umsóknir sem voru auglýstar, því fagráðsmenn hafa undirbúið sig fyrir þær. Líkanið
   má raða umsóknum á fundi 5–9 upp á nýtt, þar á meðal umsóknum sem eru ekki enn komnar á fund.
   Markfallið er þrepamarkfallið úr @sec-model í afbrigðinu *enginn verr settur*: fyrst er umframbyrði
   hvers og eins miðað við sviðsmynd 1 gerð sem minnst, svo fjöldi funda, síðan þrjár stærstu byrðarnar
   hver á eftir annarri (`leximin`) og loks heildarbið. Tímamörk eru 12 klst. og lausnin byrjar á plani
   sviðsmyndar 1.
3. **Bestað frá grunni:** ekkert er fest, hvorki fundir sem þegar eru haldnir né næsti fundur. Líkanið
   skipuleggur alla lotuna frá grunni með sama markfalli og í sviðsmynd 2. Þetta sýnir hvernig betra
   upphafsplan hefði getað litið út. Þessi sviðsmynd er enn í keyrslu.

Fleiri og styttri fundir eru ræddir sem framtíðarverkefni í @sec-limitations.

Ef umsókn er frestað af ástæðum sem líkanið sér ekki, t.d. vegna manneklu, er hún færð og líkanið keyrt aftur.

```{r}
#| label: pending-note
#| results: asis
if (!have_s3) {
  cat("::: {.callout-note}\nSviðsmynd 3 er enn í keyrslu og er ekki með í töflum og myndum hér fyrir neðan.",
      "Hún bætist við þegar keyrslunni lýkur. Kaflar 6 og 7 (hlutverk og úthlutun) hafa ekki verið endurkeyrðir",
      "með nýjustu gögnunum og reglunum, svo tölur þeirra eru eldri.\n:::\n")
}
```

```{r}
#| label: no-results
#| results: asis
if (!have_results) {
  cat("::: {.callout-warning}\nEngar niðurstöður líkansins fundust. Keyrðu",
      "`python -m models.panel_model` úr `code/` (sjá @sec-code) til að búa þær til.\n:::\n")
}
```

## Niðurstöður

```{r}
#| label: tbl-scenarios
#| tbl-cap: "Sviðsmyndirnar bornar saman. Byrði er $\\alpha_r$ á hvern fund sem mætt er á auk biðpunkta (@eq-burden). *Fylgni funda og biðar* er Spearman-fylgni yfir fagráðsmenn; jákvæð fylgni þýðir að þeir sem mæta oftast bíða líka mest. Biðpunktar eru umsóknir annarra sem fagráðsmaður situr undir áður en síðasta umsókn hans er tekin fyrir. *Dreifing funda* og *Dreifing biðpunkta* sýna fjölda funda sem hver fagráðsmaður mætir á og biðpunkta hans yfir lotuna sem súlurit, á sama kvarða í öllum línum (aðeins í vefútgáfunni; PDF-útgáfan sleppir þeim). *Vanhæfir viðstaddir* telur skipti sem vanhæfur fagráðsmaður þyrfti að bregða sér af fundi, á fundum sem eru ekki búnir. Reiknitími er sá tími sem lausnarinn notaði; tímamörkin eru 1 klst. fyrir 1 og 12 klst. fyrir 2 og 3, skipt á milli þrepa markfallsins, og ef þrep klárast fyrr verður tíminn styttri (sjá [Reiknitíma](runtime.qmd)). Bilið er milli bestu lausnar og neðri marks, svo 0 % þýðir sannað besta lausn. Besta gildi hvers mælikvarða er feitletrað."
#| eval: !expr have_results
solver <- read_solver_info(results)
results_table <- summary_table(runs) %>%
  mutate(`Vanhæfir viðstaddir` = coi_present[as.character(Sviðsmynd)],
         `Reiknitími (mín.)` = solver$minutes[match(as.character(Sviðsmynd), solver$scenario)],
         `Bil (%)` = solver$gap[match(as.character(Sviðsmynd), solver$scenario)])
# Distribution of each member's peel-off points, one small histogram per scenario.
waiting_hist <- kableExtra::spec_hist(split(runs$waiting, droplevels(runs$scenario)), breaks = 8,
                                      col = role_colours[["Editor"]], border = "white", same_lim = TRUE)
# Meetings attended are whole numbers, so one bar per number of meetings.
meeting_breaks <- seq(min(runs$meetings) - 0.5, max(runs$meetings) + 0.5, by = 1)
meetings_split <- split(runs$meetings, droplevels(runs$scenario))
meetings_hist <- kableExtra::spec_hist(meetings_split, breaks = rep(list(meeting_breaks), length(meetings_split)),
                                       col = role_colours[["Reader"]], border = "white", same_lim = TRUE)
# Show only the scenario number; the full name is a tooltip (HTML only). The PDF has no histograms.
html_out <- knitr::is_html_output()
display_table <- results_table %>%
  mutate(Svið = if (html_out) sprintf('<span title="%s">%s</span>', Sviðsmynd, sub("[.].*", "", Sviðsmynd))
                else sub("[.].*", "", Sviðsmynd),
         .before = 1) %>%
  select(-Sviðsmynd)
if (html_out) {
  display_table <- display_table %>%
    mutate(`Dreifing funda` = "", .after = `Fundir sem mætt er á (bil)`) %>%
    mutate(`Dreifing biðpunkta` = "", .after = `Biðpunktar samtals`)
}
# Bold the best (lowest) value in each column where lower is better.
bold_best <- function(x) {
  text <- format(round(x, 2), decimal.mark = ",", trim = TRUE)
  best <- !is.na(x) & round(x, 2) == min(round(x, 2), na.rm = TRUE)
  ifelse(best, if (html_out) paste0("<b>", text, "</b>") else paste0("\\textbf{", text, "}"), text)
}
best_columns <- c("Mesta byrði", "Fundir samtals", "Biðpunktar samtals", "Fylgni funda og biðar",
                  "Vanhæfir viðstaddir")
display_table <- display_table %>% mutate(across(all_of(best_columns), bold_best))
right_aligned <- names(display_table) %in% best_columns | sapply(display_table, is.numeric)
if (html_out) {
  display_table %>%
    knitr::kable(format = "html", digits = 2, format.args = list(decimal.mark = ","), escape = FALSE,
                 align = ifelse(right_aligned, "r", "l")) %>%
    kableExtra::column_spec(which(names(display_table) == "Dreifing funda"), image = meetings_hist) %>%
    kableExtra::column_spec(which(names(display_table) == "Dreifing biðpunkta"), image = waiting_hist)
} else {
  display_table %>%
    rename(`Bil (\\%)` = `Bil (%)`) %>%
    knitr::kable(format = "latex", booktabs = TRUE, digits = 2, format.args = list(decimal.mark = ","),
                 escape = FALSE, align = ifelse(right_aligned, "r", "l"), na = "") %>%
    kableExtra::kable_styling(latex_options = "scale_down")
}
```

```{r}
#| label: results-values
#| eval: !expr have_results
# Values for the text below: res(<scenario number>, <column>).
res <- function(n, column) {
  row <- results_table[startsWith(as.character(results_table$Sviðsmynd), paste0(n, ".")), ]
  if (nrow(row) == 0) return(NA)
  value <- row[[column]]
  if (is.numeric(value)) format(round(value, 2), decimal.mark = ",") else value
}
```

```{r}
#| label: findings
#| results: asis
#| eval: !expr have_results
cat(paste0(
"Helstu niðurstöður (@tbl-scenarios):

",
"* **Hægt er að minnka byrðina án þess að nokkur verði verr settur.** Í sviðsmynd 2 er mesta byrði ",
res(2, "Mesta byrði"), " á móti ", res(1, "Mesta byrði"), " í sviðsmynd 1, heildarbið ",
res(2, "Biðpunktar samtals"), " á móti ", res(1, "Biðpunktar samtals"), " og fundarsetur ",
res(2, "Fundir samtals"), " á móti ", res(1, "Fundir samtals"), ". Enginn fagráðsmaður ber meiri byrði en í sviðsmynd 1 ",
"og enginn vanhæfur er viðstaddur (í sviðsmynd 1 eru ", res(1, "Vanhæfir viðstaddir"), " skipti).
",
"* **Þeir sem mæta oftast bíða enn mest.** Fylgni funda og biðar er ", res(2, "Fylgni funda og biðar"),
" í sviðsmynd 2 og ", res(1, "Fylgni funda og biðar"), " í sviðsmynd 1. Fylgnin er því ekki lægri í sviðsmynd 2, ",
"þótt hún minnki byrðina: markfallið jafnar ekki biðina á móti fjölda funda.
",
"* **Lausnin er ekki sönnuð best.** Bilið að neðri marki er ", res(2, "Bil (%)"), " % í sviðsmynd 2 og ",
res(1, "Bil (%)"), " % í sviðsmynd 1, svo fleiri hagnýtar endurbætur gætu fundist með meiri reiknitíma.
"))
```

::: {.panel-tabset}

#### Fundir sem mætt er á

```{r}
#| label: fig-meetings-attended
#| fig-cap: "Fjöldi funda sem hver fagráðsmaður þarf að mæta á í hverri sviðsmynd (dálkar 1–3, sjá sviðsmyndirnar hér að ofan), raðað eftir sviðsmynd 1."
#| fig-height: 6.5
#| eval: !expr have_results
plot_compare(runs, "meetings", "Fundir sem mætt er á", "Fundir")
```

#### Biðpunktar

```{r}
#| label: fig-waiting
#| fig-cap: "Biðpunktar hvers fagráðsmanns yfir lotuna (umsóknir annarra sem setið er undir) í hverri sviðsmynd (dálkar 1–3), raðað eftir sviðsmynd 1."
#| fig-height: 6.5
#| eval: !expr have_results
plot_compare(runs, "waiting", "Biðpunktar yfir lotuna", "Biðpunktar")
```

:::

### Nýir og reyndir fagráðsmenn

Með mælikvörðunum úr @sec-fairness má bera saman nýja og reynda fagráðsmenn. Höfundur hefur merkt þá fagráðsmenn sem hún veit að eru nýir í þessari lotu
(`r length(new_members)` af `r nrow(members)`: `r paste(new_members, collapse = ", ")`); sú merking byggir á minni (@sec-limitations).

```{r}
#| label: tbl-new
#| tbl-cap: "Nýir og reyndir fagráðsmenn bornir saman: dreifing hvers mælikvarða innan hvors hóps, á sama kvarða í báðum línum (í PDF-útgáfunni eru sýnd miðgildi í stað súlurita). Biðpunktar eru umsóknir annarra sem setið er undir yfir alla lotuna, í sviðsmynd 2."
#| eval: !expr have_results
# Scenario 2 is the one reported here (the best of the scenarios that are not planned from scratch).
best <- levels(droplevels(runs$scenario))[startsWith(levels(droplevels(runs$scenario)), "2.")]
best_number <- sub("[.].*", "", best)
waiting_in <- function(label) filter(runs, scenario == label) %>% select(member, waiting)
per_member <- members %>%
  left_join(attendance %>% select(member, meetings), by = "member") %>%
  left_join(rename(waiting_in(best), best_wait = waiting), by = "member") %>%
  mutate(Hópur = if_else(member %in% new_members, "Nýir", "Reyndir"))
# Medians, used in the text below.
new_table <- per_member %>%
  group_by(Hópur) %>%
  summarise(Fjöldi = n(), Ritstjóri = median(Editor), Lesari = median(Reader), Samtals = median(Total),
            `Fundir sem mætt er á` = median(meetings),
            !!paste0("Biðpunktar, svið ", best_number) := median(best_wait),
            .groups = "drop")
# The table shows each measure as a small histogram per group (same scale in both rows).
measures <- c("Ritstjóri" = "Editor", "Lesari" = "Reader", "Samtals" = "Total",
              "Fundir sem mætt er á" = "meetings",
              "best" = "best_wait")
names(measures)[names(measures) == "best"] <- paste0("Biðpunktar, svið ", best_number)
hist_table <- per_member %>% count(Hópur, name = "Fjöldi")
if (knitr::is_html_output()) {
  for (m in names(measures)) hist_table[[m]] <- ""
  hist_kable <- knitr::kable(hist_table, format = "html", escape = FALSE)
  for (m in names(measures)) {
    values <- split(per_member[[measures[[m]]]], per_member$Hópur)
    hist_kable <- kableExtra::column_spec(
      hist_kable, which(names(hist_table) == m),
      image = kableExtra::spec_hist(values, breaks = 6, col = role_colours[["Editor"]], border = "white",
                                    same_lim = TRUE))
  }
  hist_kable
} else {
  # The PDF shows the group medians instead of histograms.
  knitr::kable(new_table, format = "latex", booktabs = TRUE, digits = 1,
               format.args = list(decimal.mark = ",")) %>%
    kableExtra::kable_styling(latex_options = "scale_down")
}
# For the text: median waiting of a group in the best scenario (col 7).
wait_of <- function(group, col) new_table[[col]][new_table$Hópur == group]
```

Nýir fagráðsmenn fá færri ritstjórahlutverk, eins og búast mátti við, en **ekki minna álag**: þeir
fá miklu fleiri lesarahlutverk í staðinn og þurfa að mæta á fleiri fundi en reyndir fagráðsmenn
(@tbl-new). Nýir bíða líka lengur: í sviðsmynd 2 er miðgildi biðpunkta yfir alla lotuna
`r if (have_results) wait_of("Nýir", 7) else ""` hjá nýjum en `r if (have_results) wait_of("Reyndir", 7) else ""`
hjá reyndum. Bestunin jafnar biðina því ekki milli þeirra, enda gerir líkanið ekki greinarmun á nýjum og
reyndum þegar það jafnar biðina. Það er öfugt við það sem væri sanngjarnt, að nýir fagráðsmenn fái
takmarkað álag á meðan þeir eru að læra.

## Bestuð plön {#sec-plans}

Hér eru plönin úr sviðsmyndum 1–3 sýnd: hversu margar umsóknir hver fagráðsmaður hefur á hverjum
fundi og á hversu marga fundi hann þarf að mæta. Í öllum plönum eru **sömu fagráðsmenn paraðir við
sömu umsóknir**, í sömu hlutverkum; það eina sem breytist er **á hvaða fundi** umsókn er tekin fyrir
og **í hvaða röð**.

### Umsóknir á hvern fagráðsmann og fund

::: {.panel-tabset}

#### 1. Áætlun starfsmanna

```{r}
#| label: fig-meetings-s1
#| fig-cap: "Fjöldi umsókna hvers fagráðsmanns á hverjum fundi í sviðsmynd 1."
#| fig-height: 6
#| eval: !expr '"s1" %in% names(schedules)'
plot_meetings(schedules[["s1"]])
```

#### 2. M1–M4 fastir

```{r}
#| label: fig-meetings-s2
#| fig-cap: "Fjöldi umsókna hvers fagráðsmanns á hverjum fundi í sviðsmynd 2."
#| fig-height: 6
#| eval: !expr '"s2" %in% names(schedules)'
plot_meetings(schedules[["s2"]])
```

#### 3. Frá grunni

```{r}
#| label: fig-meetings-s3
#| fig-cap: "Fjöldi umsókna hvers fagráðsmanns á hverjum fundi í sviðsmynd 3."
#| fig-height: 6
#| eval: !expr '"s3" %in% names(schedules)'
plot_meetings(schedules[["s3"]])
```

:::

### Fundir sem hver þarf að mæta á

::: {.panel-tabset}

#### 1. Áætlun starfsmanna

```{r}
#| label: fig-attendance-s1
#| fig-cap: "Fjöldi funda sem hver fagráðsmaður þarf að mæta á í sviðsmynd 1."
#| fig-height: 6
#| eval: !expr '"s1" %in% names(schedules)'
plot_attendance(schedules[["s1"]])
```

#### 2. M1–M4 fastir

```{r}
#| label: fig-attendance-s2
#| fig-cap: "Fjöldi funda sem hver fagráðsmaður þarf að mæta á í sviðsmynd 2."
#| fig-height: 6
#| eval: !expr '"s2" %in% names(schedules)'
plot_attendance(schedules[["s2"]])
```

#### 3. Frá grunni

```{r}
#| label: fig-attendance-s3
#| fig-cap: "Fjöldi funda sem hver fagráðsmaður þarf að mæta á í sviðsmynd 3."
#| fig-height: 6
#| eval: !expr '"s3" %in% names(schedules)'
plot_attendance(schedules[["s3"]])
```

:::

Takmarkanir líkansins og næstu skref eru í @sec-limitations.

## Nánari skoðun á lausninni

Hér er hver lausn skoðuð fund fyrir fund, með tveimur myndum í hverjum flipa:

* **Hitakort:** hver lína er einn fagráðsmaður, raðað eftir biðpunktum yfir lotuna. Talan í hverjum
  reit er dagskrárliðurinn þar sem hann má fara (autt ef hann mætir ekki), og liturinn sýnir
  biðpunkta hans hingað til. Talan lengst til hægri er biðpunktar yfir alla lotuna.
* **Flæðirit** (e. *Sankey*): hver fagráðsmaður er eitt band í gegnum alla fundina. Á hverjum
  fundi er fagráðsmönnum staflað í þeirri röð sem þeir fara: neðst þeir sem mæta ekki, efst þeir sem
  fara síðastir, og þeir sem fara í sama dagskrárlið í röðinni R01–R21. Band sem fer upp á við
  þýðir að viðkomandi fer seinna en á fundinum á undan, og band sem fer niður að hann fer fyrr.
  Liturinn sýnir biðpunkta fagráðsmannsins hingað til, með sama litakvarða og í hitakortinu.
  **Smelltu á kóða fagráðsmanns** við vinstri eða hægri jaðarinn (eða á bandið hans á fyrsta eða
  síðasta fundi) til að sjá hans leið í gegnum alla fundina; þá verða hin böndin grá. Smelltu aftur,
  eða tvísmelltu, til að hreinsa. Músin yfir bandi sýnir hver fagráðsmaðurinn er, dagskrárliðinn og
  biðpunkta hans hingað til.

Í sanngjarnri lausn ættu þeir sem hafa beðið lengi að fara fyrr á næstu fundum.

::: {.panel-tabset}

#### 1. Áætlun starfsmanna

```{r}
#| label: fig-exit-heat-s1
#| fig-cap: "Hvenær hver fagráðsmaður fer af hverjum fundi, og biðpunktar hingað til, í sviðsmynd 1. Súluritin neðst sýna dreifingu biðpunkta yfir lotuna og á hvern fund sem mætt er á."
#| fig-height: 9
#| fig-width: 8
#| eval: !expr '"s1" %in% names(schedules)'
plot_exit_heatmap(schedules[["s1"]])
```

```{r}
#| label: fig-exit-s1
#| fig-cap: "Í hvaða röð fagráðsmenn fara af hverjum fundi, í sviðsmynd 1. Hver fagráðsmaður er eitt band; ofar þýðir að hann fer seinna og neðst eru þeir sem mæta ekki (–). Talan er dagskrárliðurinn þegar farið er og liturinn biðpunktar hingað til. Smelltu á kóða fagráðsmanns við jaðarinn til að sjá hans leið í gegnum alla fundina."
#| fig-height: 6.5
#| fig-width: 9
#| eval: !expr '"s1" %in% names(schedules)'
plot_exit_sankey_interactive(schedules[["s1"]])
```

#### 2. M1–M4 fastir

```{r}
#| label: fig-exit-heat-s2
#| fig-cap: "Hvenær hver fagráðsmaður fer af hverjum fundi, og biðpunktar hingað til, í sviðsmynd 2. Súluritin neðst sýna dreifingu biðpunkta yfir lotuna og á hvern fund sem mætt er á."
#| fig-height: 9
#| fig-width: 8
#| eval: !expr '"s2" %in% names(schedules)'
plot_exit_heatmap(schedules[["s2"]])
```

```{r}
#| label: fig-exit-s2
#| fig-cap: "Í hvaða röð fagráðsmenn fara af hverjum fundi, í sviðsmynd 2. Hver fagráðsmaður er eitt band; ofar þýðir að hann fer seinna og neðst eru þeir sem mæta ekki (–). Talan er dagskrárliðurinn þegar farið er og liturinn biðpunktar hingað til. Smelltu á kóða fagráðsmanns við jaðarinn til að sjá hans leið í gegnum alla fundina."
#| fig-height: 6.5
#| fig-width: 9
#| eval: !expr '"s2" %in% names(schedules)'
plot_exit_sankey_interactive(schedules[["s2"]])
```

#### 3. Frá grunni

```{r}
#| label: fig-exit-heat-s3
#| fig-cap: "Hvenær hver fagráðsmaður fer af hverjum fundi, og biðpunktar hingað til, í sviðsmynd 3. Súluritin neðst sýna dreifingu biðpunkta yfir lotuna og á hvern fund sem mætt er á."
#| fig-height: 9
#| fig-width: 8
#| eval: !expr '"s3" %in% names(schedules)'
plot_exit_heatmap(schedules[["s3"]])
```

```{r}
#| label: fig-exit-s3
#| fig-cap: "Í hvaða röð fagráðsmenn fara af hverjum fundi, í sviðsmynd 3. Hver fagráðsmaður er eitt band; ofar þýðir að hann fer seinna og neðst eru þeir sem mæta ekki (–). Talan er dagskrárliðurinn þegar farið er og liturinn biðpunktar hingað til. Smelltu á kóða fagráðsmanns við jaðarinn til að sjá hans leið í gegnum alla fundina."
#| fig-height: 6.5
#| fig-width: 9
#| eval: !expr '"s3" %in% names(schedules)'
plot_exit_sankey_interactive(schedules[["s3"]])
```

:::
