# Fundaskipan með gefinni úthlutun {#sec-scenarios}

```{r}
#| label: setup-scenarios
source("_setup.R")
source("../code/panel_schedule.R", chdir = TRUE)
results <- "data"  # pseudonymised copies, see code/export_docs_data.py
# The staff's plan (scenario 1) is the reference of scenario 2d only; it is not reported or compared.
runs <- read_scenarios(results) %>% filter(!startsWith(as.character(scenario), "1.")) %>% droplevels()
have_results <- nlevels(droplevels(runs$scenario)) >= 2
coi_present <- read_coi_present(results)
# Gurobi version of the model runs (from the logs, summarised in data/solver.csv).
gurobi_version <- gurobi_version_of(results)
config <- yaml::read_yaml("../code/models/panel_model.yml")
num <- function(x) format(x, decimal.mark = ",", scientific = FALSE, drop0trailing = TRUE)
have_plan <- file.exists(file.path(results, "free_agenda.csv"))
agenda_files <- file.path(results, paste0(names(scenarios), "_agenda.csv"))
schedules <- lapply(agenda_files[file.exists(agenda_files)], function(f) panel_from_agenda(panel, f))
names(schedules) <- names(scenarios)[file.exists(agenda_files)]
schedules[["current"]] <- NULL
if (have_plan) {
  optimised <- panel_from_agenda(panel, file.path(results, "free_agenda.csv"))
  attendance_opt <- attendance_table(optimised)
}
```

Í þessum kafla er úthlutun ritstjóra og lesara gefin; líkanið í @sec-model
ákveður aðeins á hvaða fundi hver umsókn er tekin fyrir og í hvaða röð.

## Sviðsmyndir

Fundaskipan starfsmanna TÞS (hvaða umsókn er á hvaða fundi) er grunnurinn. Í
öllum sviðsmyndum nema 4 eru fundir M1, M2 og M3 eins og þeir voru auglýstir: M1 og M2 í
röðinni sem starfsmenn völdu, og M3 með auglýstum umsóknum, en röðin innan M3 er óþekkt og líkanið
velur hana. Fundir M4–M9 eru frjálsir. Á fundum sem eru ekki búnir hefur enginn fagráðsmaður fleiri en
$\bar k = `r num(config$max_per_member)`$ eigin umsóknir á einum fundi. Allar sviðsmyndir
nota þrepamarkfallið úr @sec-model (`lexburden`) nema annað sé tekið fram.

1. **Tillaga starfsmanna** er aðeins viðmið fyrir sviðsmynd 2d; hún er hvorki sýnd hér né borin saman
   við hinar sviðsmyndirnar.
2. **Þrír fyrstu fundirnir festir, restin bestuð:** M1 og M2 eru eins og þeir voru haldnir og M3
   hefur nákvæmlega þær umsóknir sem voru auglýstar, því fagráðsmenn hafa undirbúið sig fyrir þær;
   aðeins röð umsókna innan M3 er frjáls. Seinni fundir (M4–M9) eru óskorðaðir: líkanið má raða
   umsóknum á þá upp á nýtt, þar á meðal umsóknum sem eru ekki enn komnar á fund. Fjögur afbrigði
   eru borin saman, sem eru ólík aðeins í markfallinu:
   a. **`lexburden`:** þrepamarkfallið, eins og því er lýst í kaflanum um líkanið. Þetta er **tillagan sem
      send var Rannís**: fyrst færri fundir, síðan minnsta mesta byrði og loks minnst heildarbið, með
      fjarvistum, tímamörkum, hærra $\alpha_r$ fyrir þá sem hafa flestar umsóknir (4 fyrir þá sem hafa
      flestar, 3 fyrir næstu, 2 fyrir aðra) og forgangi þess sem vill fæsta fundi.
   b. **Án sanngirnisþreps** (`lexsum`): fæstir fundir og síðan minnst heildarbið, til samanburðar.
   c. **`leximin`:** í stað þess að verja aðeins þann verst setta eru þrjár stærstu byrðarnar
      lágmarkaðar hver á eftir annarri.
   d. **Enginn verr settur en í 1:** eins og 2c, en fyrst er umframbyrði hvers og eins miðað við
      sviðsmynd 1 gerð sem minnst. Lausnin byrjar á plani sviðsmyndar 1.
3. **Eins og 2a, mest 4 á fund:** hámarkið er lækkað í $\bar k = 4$ eigin umsóknir á einum fundi
   á fundum M4–M9. Á M3 er umsóknasafnið fast, svo þar gildir hámarkið ekki ef einhver á fleiri
   auglýstar umsóknir.
4. **Bestað frá byrjun:** ekkert er fest, hvorki M1 né M2. Líkanið skipuleggur alla lotuna frá
   grunni, með sömu skorðum og í sviðsmynd 2a, þar á meðal að allir mæti á fyrsta fund með eina
   umsókn hver. Þetta sýnir hvernig betra upphafsplan hefði getað litið út.

Sviðsmyndir 2a–2d sýna hvaða máli markfallið skiptir, og 3 hvað hámark á umsóknir á fund kostar; sviðsmynd 4 sýnir hvað hefði unnist með því að besta frá upphafi
lotunnar. Fleiri og styttri fundir eru ræddir sem framtíðarverkefni í @sec-limitations.

Ef umsókn er frestað af ástæðum sem líkanið sér ekki, t.d. vegna manneklu, er hún færð og líkanið keyrt aftur.

::: {.callout-note}
Sviðsmyndir 2a–2d og 3 eru keyrðar á nýjustu gögnum: M1–M3 fastir, fjarvistir og tímagluggar fagráðsmanna,
hærra $\alpha_r$ hjá þeim sem hafa flestar umsóknir og forgangur þess sem vill fæsta fundi. Sviðsmynd 2a er tillagan
og fékk 3 klst. reiknitíma, en 2b–2d og 3 eru til samanburðar og fengu aðeins 20 mínútur og byrjuðu á lakari
upphafslausn, svo samanburðurinn við 2a er ekki fullkomlega sanngjarn; þær má endurkeyra frá lausn 2a. Sviðsmynd 4 og kaflar 6 og 7 (hlutverk og
úthlutun) hafa ekki verið endurkeyrð með leiðréttu gögnunum og nýju reglunum, svo tölur þeirra eru eldri.
:::

```{r}
#| label: no-results
#| results: asis
if (!have_results) {
  cat("::: {.callout-warning}\nEngar niðurstöður líkansins fundust. Keyrðu",
      "`python -m models.panel_model` úr `code/` (sjá @sec-code) til að búa þær til.\n:::\n")
}
```

## Niðurstöður

```{r}
#| label: tbl-scenarios
#| tbl-cap: "Sviðsmyndirnar bornar saman. Byrði er $\\alpha_r$ á hvern fund sem mætt er á auk biðpunkta (@eq-burden). *Fylgni funda og biðar* er Spearman-fylgni yfir fagráðsmenn; jákvæð fylgni þýðir að þeir sem mæta oftast bíða líka mest. Biðpunktar eru umsóknir annarra sem fagráðsmaður situr undir áður en síðasta umsókn hans er tekin fyrir. *Dreifing funda* og *Dreifing biðpunkta* sýna fjölda funda sem hver fagráðsmaður mætir á og biðpunkta hans yfir lotuna sem súlurit, á sama kvarða í öllum línum. *Vanhæfir viðstaddir* telur skipti sem vanhæfur fagráðsmaður þyrfti að bregða sér af fundi, á fundum sem eru ekki búnir. Reiknitími er sá tími sem lausnarinn notaði; tímamörkin eru 3 klst. fyrir 2a, 20 mín. fyrir 2b–2d og 3 og 5 mín. fyrir 1, skipt á milli þrepa markfallsins, og ef þrep klárast fyrr verður tíminn styttri (sjá [Reiknitíma](runtime.qmd)). Bilið er milli bestu lausnar og neðri marks, svo 0 % þýðir sannað besta lausn. Besta gildi hvers mælikvarða er feitletrað. Sviðsmynd 4 er úr eldri keyrslu."
#| eval: !expr have_results
solver <- read_solver_info(results)
results_table <- summary_table(runs) %>%
  mutate(`Vanhæfir viðstaddir` = coi_present[as.character(Sviðsmynd)],
         `Reiknitími (mín.)` = solver$minutes[match(as.character(Sviðsmynd), solver$scenario)],
         `Bil (%)` = solver$gap[match(as.character(Sviðsmynd), solver$scenario)])
# Distribution of each member's peel-off points, one small histogram per scenario.
waiting_hist <- kableExtra::spec_hist(split(runs$waiting, droplevels(runs$scenario)), breaks = 8,
                                      col = role_colours[["Editor"]], border = "white", same_lim = TRUE)
# Meetings attended are whole numbers, so one bar per number of meetings.
meeting_breaks <- seq(min(runs$meetings) - 0.5, max(runs$meetings) + 0.5, by = 1)
meetings_split <- split(runs$meetings, droplevels(runs$scenario))
meetings_hist <- kableExtra::spec_hist(meetings_split, breaks = rep(list(meeting_breaks), length(meetings_split)),
                                       col = role_colours[["Reader"]], border = "white", same_lim = TRUE)
# Show only the scenario number; the full name is a tooltip.
display_table <- results_table %>%
  mutate(Svið = sprintf('<span title="%s">%s</span>', Sviðsmynd, sub("[.].*", "", Sviðsmynd)),
         .before = 1) %>%
  select(-Sviðsmynd) %>%
  mutate(`Dreifing funda` = "", .after = `Fundir sem mætt er á (bil)`) %>%
  mutate(`Dreifing biðpunkta` = "", .after = `Biðpunktar samtals`)
# Bold the best (lowest) value in each column where lower is better.
bold_best <- function(x) {
  text <- format(round(x, 2), decimal.mark = ",", trim = TRUE)
  best <- !is.na(x) & round(x, 2) == min(round(x, 2), na.rm = TRUE)
  ifelse(best, paste0("<b>", text, "</b>"), text)
}
best_columns <- c("Mesta byrði", "Fundir samtals", "Biðpunktar samtals", "Fylgni funda og biðar",
                  "Vanhæfir viðstaddir")
display_table <- display_table %>% mutate(across(all_of(best_columns), bold_best))
right_aligned <- names(display_table) %in% best_columns | sapply(display_table, is.numeric)
display_table %>%
  knitr::kable(format = "html", digits = 2, format.args = list(decimal.mark = ","), escape = FALSE,
               align = ifelse(right_aligned, "r", "l")) %>%
  kableExtra::column_spec(which(names(display_table) == "Dreifing funda"), image = meetings_hist) %>%
  kableExtra::column_spec(which(names(display_table) == "Dreifing biðpunkta"), image = waiting_hist)
```

```{r}
#| label: results-values
#| eval: !expr have_results
# Values for the text below: res(<scenario number>, <column>).
res <- function(n, column) {
  row <- results_table[startsWith(as.character(results_table$Sviðsmynd), paste0(n, ".")), ]
  if (nrow(row) == 0) return(NA)
  value <- row[[column]]
  if (is.numeric(value)) format(round(value, 2), decimal.mark = ",") else value
}
```

```{r}
#| label: findings
#| results: asis
#| eval: !expr have_results
cat(paste0(
"Helstu niðurstöður (@tbl-scenarios):

",
"* **Engin sviðsmynd var leyst til enda.** Bilið að neðri marki er 50–70 % (dálkurinn *Bil*) og 2a fékk ",
"miklu lengri tíma (", res("2a", "Reiknitími (mín.)"), " mín.) en hinar (um 20 mín.), sem byrjuðu líka á lakari ",
"upphafslausn. Munur á sviðsmyndum stafar því að hluta af leitinni en ekki aðeins af markfallinu.
",
"* **2d er best á flestum mælikvörðum.** Mesta byrði er ", res("2d", "Mesta byrði"), " (2a: ",
res("2a", "Mesta byrði"), "), biðpunktar samtals ", res("2d", "Biðpunktar samtals"), " (2a: ",
res("2a", "Biðpunktar samtals"), ") og enginn vanhæfur er viðstaddur. Kostnaðurinn eru fleiri fundarsetur (",
res("2d", "Fundir samtals"), " á móti ", res("2a", "Fundir samtals"), ").
",
"* **Þrepamarkfallið eitt og sér eyðir ekki gallanum.** Fylgni funda og biðar er ", res("2a", "Fylgni funda og biðar"),
" í 2a: þeir sem mæta oftast bíða enn mest, því þrep 2 ver aðeins þann verst setta. Aðeins 2d lækkar hana að ráði (",
res("2d", "Fylgni funda og biðar"), ").
",
"* **Fæstir fundir kosta byrði.** Án sanngirnisþreps (2b) eru fundarsetur fæstar (", res("2b", "Fundir samtals"),
"), en mesta byrðin er ", res("2b", "Mesta byrði"), ". Þetta er verðið á því að setja fjölda funda ofar sanngirni.
",
"* **Mest 4 á fund (3) kostar mest.** Mesta byrði ", res(3, "Mesta byrði"), " og ", res(3, "Biðpunktar samtals"),
" biðpunktar, verra en í 2a á báðum mælikvörðum.
"))
```

::: {.panel-tabset}

#### Fundir sem mætt er á

```{r}
#| label: fig-meetings-attended
#| fig-cap: "Fjöldi funda sem hver fagráðsmaður þarf að mæta á í hverri sviðsmynd (dálkar 2a–4, sjá sviðsmyndirnar hér að ofan), raðað eftir sviðsmynd 2a."
#| fig-height: 6.5
#| eval: !expr have_results
plot_compare(runs, "meetings", "Fundir sem mætt er á", "Fundir")
```

#### Biðpunktar

```{r}
#| label: fig-waiting
#| fig-cap: "Biðpunktar hvers fagráðsmanns yfir lotuna (umsóknir annarra sem setið er undir) í hverri sviðsmynd (dálkar 2a–4), raðað eftir sviðsmynd 2a."
#| fig-height: 6.5
#| eval: !expr have_results
plot_compare(runs, "waiting", "Biðpunktar yfir lotuna", "Biðpunktar")
```

:::

### Nýir og reyndir fagráðsmenn

Með mælikvörðunum úr @sec-fairness má bera saman nýja og reynda fagráðsmenn. Höfundur hefur merkt þá fagráðsmenn sem hún veit að eru nýir í þessari lotu
(`r length(new_members)` af `r nrow(members)`: `r paste(new_members, collapse = ", ")`); sú merking byggir á minni (@sec-limitations).

```{r}
#| label: tbl-new
#| tbl-cap: "Nýir og reyndir fagráðsmenn bornir saman: dreifing hvers mælikvarða innan hvors hóps, á sama kvarða í báðum línum. Biðpunktar eru umsóknir annarra sem setið er undir yfir alla lotuna, í bestu sviðsmyndinni sem bestar ekki frá grunni."
#| eval: !expr have_results
# Best scenario without planning from scratch: the lowest worst-off burden among scenarios 2-3.
candidates <- runs %>%
  filter(sub("[.].*", "", as.character(scenario)) %in% c("2a", "2b", "2c", "2d", "3")) %>%
  group_by(scenario) %>% summarise(worst = max(burden), .groups = "drop")
best <- as.character(candidates$scenario[which.min(candidates$worst)])
best_number <- sub("[.].*", "", best)
waiting_in <- function(label) filter(runs, scenario == label) %>% select(member, waiting)
per_member <- members %>%
  left_join(attendance %>% select(member, meetings), by = "member") %>%
  left_join(rename(waiting_in(best), best_wait = waiting), by = "member") %>%
  mutate(Hópur = if_else(member %in% new_members, "Nýir", "Reyndir"))
# Medians, used in the text below.
new_table <- per_member %>%
  group_by(Hópur) %>%
  summarise(Fjöldi = n(), Ritstjóri = median(Editor), Lesari = median(Reader), Samtals = median(Total),
            `Fundir sem mætt er á` = median(meetings),
            !!paste0("Biðpunktar, svið ", best_number) := median(best_wait),
            .groups = "drop")
# The table shows each measure as a small histogram per group (same scale in both rows).
measures <- c("Ritstjóri" = "Editor", "Lesari" = "Reader", "Samtals" = "Total",
              "Fundir sem mætt er á" = "meetings",
              "best" = "best_wait")
names(measures)[names(measures) == "best"] <- paste0("Biðpunktar, svið ", best_number)
hist_table <- per_member %>% count(Hópur, name = "Fjöldi")
for (m in names(measures)) hist_table[[m]] <- ""
hist_kable <- knitr::kable(hist_table, format = "html", escape = FALSE)
for (m in names(measures)) {
  values <- split(per_member[[measures[[m]]]], per_member$Hópur)
  hist_kable <- kableExtra::column_spec(
    hist_kable, which(names(hist_table) == m),
    image = kableExtra::spec_hist(values, breaks = 6, col = role_colours[["Editor"]], border = "white",
                                  same_lim = TRUE))
}
hist_kable
# For the text: median waiting of a group in the best scenario (col 7).
wait_of <- function(group, col) new_table[[col]][new_table$Hópur == group]
```

Nýir fagráðsmenn fá færri ritstjórahlutverk, eins og búast mátti við, en **ekki minna álag**: þeir
fá miklu fleiri lesarahlutverk í staðinn og þurfa að mæta á fleiri fundi en reyndir fagráðsmenn
(@tbl-new). Nýir bíða líka lengur: í bestu sviðsmyndinni sem bestar ekki frá grunni
(`r if (have_results) best else ""`) er miðgildi biðpunkta yfir alla lotuna
`r if (have_results) wait_of("Nýir", 7) else ""` hjá nýjum en `r if (have_results) wait_of("Reyndir", 7) else ""`
hjá reyndum. Bestunin jafnar biðina því ekki milli þeirra, enda gerir líkanið ekki greinarmun á nýjum og
reyndum þegar það jafnar biðina. Það er öfugt við það sem væri sanngjarnt, að nýir fagráðsmenn fái
takmarkað álag á meðan þeir eru að læra.

## Bestuð plön {#sec-plans}

Hér eru plönin úr sviðsmyndum 2a–4 sýnd: hversu margar umsóknir hver fagráðsmaður hefur á hverjum
fundi og á hversu marga fundi hann þarf að mæta. Í öllum plönum eru **sömu fagráðsmenn paraðir við
sömu umsóknir**, í sömu hlutverkum; það eina sem breytist er **á hvaða fundi** umsókn er tekin fyrir
og **í hvaða röð**.

### Umsóknir á hvern fagráðsmann og fund

::: {.panel-tabset}

#### 2a. Næsti fundur festur

```{r}
#| label: fig-meetings-free
#| fig-cap: "Fjöldi umsókna hvers fagráðsmanns á hverjum fundi í sviðsmynd 2a."
#| fig-height: 6
#| eval: !expr '"free" %in% names(schedules)'
plot_meetings(schedules[["free"]])
```

#### 2b. Án sanngirnisþreps

```{r}
#| label: fig-meetings-free-sum
#| fig-cap: "Fjöldi umsókna hvers fagráðsmanns á hverjum fundi í sviðsmynd 2b."
#| fig-height: 6
#| eval: !expr '"free_sum" %in% names(schedules)'
plot_meetings(schedules[["free_sum"]])
```

#### 2c. `leximin`

```{r}
#| label: fig-meetings-free-leximin
#| fig-cap: "Fjöldi umsókna hvers fagráðsmanns á hverjum fundi í sviðsmynd 2c."
#| fig-height: 6
#| eval: !expr '"free_leximin" %in% names(schedules)'
plot_meetings(schedules[["free_leximin"]])
```

#### 2d. Enginn verr settur

```{r}
#| label: fig-meetings-free-noworse
#| fig-cap: "Fjöldi umsókna hvers fagráðsmanns á hverjum fundi í sviðsmynd 2d."
#| fig-height: 6
#| eval: !expr '"free_noworse" %in% names(schedules)'
plot_meetings(schedules[["free_noworse"]])
```

#### 3. Mest 4 á fund

```{r}
#| label: fig-meetings-free-max4
#| fig-cap: "Fjöldi umsókna hvers fagráðsmanns á hverjum fundi í sviðsmynd 3."
#| fig-height: 6
#| eval: !expr '"free_max4" %in% names(schedules)'
plot_meetings(schedules[["free_max4"]])
```

#### 4. Frá byrjun

```{r}
#| label: fig-meetings-scratch
#| fig-cap: "Fjöldi umsókna hvers fagráðsmanns á hverjum fundi í sviðsmynd 4."
#| fig-height: 6
#| eval: !expr '"scratch" %in% names(schedules)'
plot_meetings(schedules[["scratch"]])
```

:::

### Fundir sem hver þarf að mæta á

::: {.panel-tabset}

#### 2a. Næsti fundur festur

```{r}
#| label: fig-attendance-free
#| fig-cap: "Fjöldi funda sem hver fagráðsmaður þarf að mæta á í sviðsmynd 2a."
#| fig-height: 6
#| eval: !expr '"free" %in% names(schedules)'
plot_attendance(schedules[["free"]])
```

#### 2b. Án sanngirnisþreps

```{r}
#| label: fig-attendance-free-sum
#| fig-cap: "Fjöldi funda sem hver fagráðsmaður þarf að mæta á í sviðsmynd 2b."
#| fig-height: 6
#| eval: !expr '"free_sum" %in% names(schedules)'
plot_attendance(schedules[["free_sum"]])
```

#### 2c. `leximin`

```{r}
#| label: fig-attendance-free-leximin
#| fig-cap: "Fjöldi funda sem hver fagráðsmaður þarf að mæta á í sviðsmynd 2c."
#| fig-height: 6
#| eval: !expr '"free_leximin" %in% names(schedules)'
plot_attendance(schedules[["free_leximin"]])
```

#### 2d. Enginn verr settur

```{r}
#| label: fig-attendance-free-noworse
#| fig-cap: "Fjöldi funda sem hver fagráðsmaður þarf að mæta á í sviðsmynd 2d."
#| fig-height: 6
#| eval: !expr '"free_noworse" %in% names(schedules)'
plot_attendance(schedules[["free_noworse"]])
```

#### 3. Mest 4 á fund

```{r}
#| label: fig-attendance-free-max4
#| fig-cap: "Fjöldi funda sem hver fagráðsmaður þarf að mæta á í sviðsmynd 3."
#| fig-height: 6
#| eval: !expr '"free_max4" %in% names(schedules)'
plot_attendance(schedules[["free_max4"]])
```

#### 4. Frá byrjun

```{r}
#| label: fig-attendance-scratch
#| fig-cap: "Fjöldi funda sem hver fagráðsmaður þarf að mæta á í sviðsmynd 4."
#| fig-height: 6
#| eval: !expr '"scratch" %in% names(schedules)'
plot_attendance(schedules[["scratch"]])
```

:::

Takmarkanir líkansins og næstu skref eru í @sec-limitations.

## Nánari skoðun á lausninni

Hér er hver lausn skoðuð fund fyrir fund, með tveimur myndum í hverjum flipa:

* **Hitakort:** hver lína er einn fagráðsmaður, raðað eftir biðpunktum yfir lotuna. Talan í hverjum
  reit er dagskrárliðurinn þar sem hann má fara (autt ef hann mætir ekki), og liturinn sýnir
  biðpunkta hans hingað til. Talan lengst til hægri er biðpunktar yfir alla lotuna.
* **Flæðirit** (e. *Sankey*): hver fagráðsmaður er eitt band í gegnum alla fundina. Á hverjum
  fundi er fagráðsmönnum staflað í þeirri röð sem þeir fara: neðst þeir sem mæta ekki, efst þeir sem
  fara síðastir, og þeir sem fara í sama dagskrárlið í röðinni R01–R21. Band sem fer upp á við
  þýðir að viðkomandi fer seinna en á fundinum á undan, og band sem fer niður að hann fer fyrr.
  Liturinn sýnir biðpunkta fagráðsmannsins hingað til, með sama litakvarða og í hitakortinu.
  **Smelltu á kóða fagráðsmanns** við vinstri eða hægri jaðarinn (eða á bandið hans á fyrsta eða
  síðasta fundi) til að sjá hans leið í gegnum alla fundina; þá verða hin böndin grá. Smelltu aftur,
  eða tvísmelltu, til að hreinsa. Músin yfir bandi sýnir hver fagráðsmaðurinn er, dagskrárliðinn og
  biðpunkta hans hingað til.

Í sanngjarnri lausn ættu þeir sem hafa beðið lengi að fara fyrr á næstu fundum.

::: {.panel-tabset}

#### 2a. Næsti fundur festur

```{r}
#| label: fig-exit-heat-free
#| fig-cap: "Hvenær hver fagráðsmaður fer af hverjum fundi, og biðpunktar hingað til, í sviðsmynd 2a. Súluritin neðst sýna dreifingu biðpunkta yfir lotuna og á hvern fund sem mætt er á."
#| fig-height: 9
#| fig-width: 8
#| eval: !expr '"free" %in% names(schedules)'
plot_exit_heatmap(schedules[["free"]])
```

```{r}
#| label: fig-exit-free
#| fig-cap: "Í hvaða röð fagráðsmenn fara af hverjum fundi, í sviðsmynd 2a. Hver fagráðsmaður er eitt band; ofar þýðir að hann fer seinna og neðst eru þeir sem mæta ekki (–). Talan er dagskrárliðurinn þegar farið er og liturinn biðpunktar hingað til. Smelltu á kóða fagráðsmanns við jaðarinn til að sjá hans leið í gegnum alla fundina."
#| fig-height: 6.5
#| fig-width: 9
#| eval: !expr '"free" %in% names(schedules)'
plot_exit_sankey_interactive(schedules[["free"]])
```

#### 2b. Án sanngirnisþreps

```{r}
#| label: fig-exit-heat-free-sum
#| fig-cap: "Hvenær hver fagráðsmaður fer af hverjum fundi, og biðpunktar hingað til, í sviðsmynd 2b. Súluritin neðst sýna dreifingu biðpunkta yfir lotuna og á hvern fund sem mætt er á."
#| fig-height: 9
#| fig-width: 8
#| eval: !expr '"free_sum" %in% names(schedules)'
plot_exit_heatmap(schedules[["free_sum"]])
```

```{r}
#| label: fig-exit-free-sum
#| fig-cap: "Í hvaða röð fagráðsmenn fara af hverjum fundi, í sviðsmynd 2b. Hver fagráðsmaður er eitt band; ofar þýðir að hann fer seinna og neðst eru þeir sem mæta ekki (–). Talan er dagskrárliðurinn þegar farið er og liturinn biðpunktar hingað til. Smelltu á kóða fagráðsmanns við jaðarinn til að sjá hans leið í gegnum alla fundina."
#| fig-height: 6.5
#| fig-width: 9
#| eval: !expr '"free_sum" %in% names(schedules)'
plot_exit_sankey_interactive(schedules[["free_sum"]])
```

#### 2c. `leximin`

```{r}
#| label: fig-exit-heat-free-leximin
#| fig-cap: "Hvenær hver fagráðsmaður fer af hverjum fundi, og biðpunktar hingað til, í sviðsmynd 2c. Súluritin neðst sýna dreifingu biðpunkta yfir lotuna og á hvern fund sem mætt er á."
#| fig-height: 9
#| fig-width: 8
#| eval: !expr '"free_leximin" %in% names(schedules)'
plot_exit_heatmap(schedules[["free_leximin"]])
```

```{r}
#| label: fig-exit-free-leximin
#| fig-cap: "Í hvaða röð fagráðsmenn fara af hverjum fundi, í sviðsmynd 2c. Hver fagráðsmaður er eitt band; ofar þýðir að hann fer seinna og neðst eru þeir sem mæta ekki (–). Talan er dagskrárliðurinn þegar farið er og liturinn biðpunktar hingað til. Smelltu á kóða fagráðsmanns við jaðarinn til að sjá hans leið í gegnum alla fundina."
#| fig-height: 6.5
#| fig-width: 9
#| eval: !expr '"free_leximin" %in% names(schedules)'
plot_exit_sankey_interactive(schedules[["free_leximin"]])
```

#### 2d. Enginn verr settur

```{r}
#| label: fig-exit-heat-free-noworse
#| fig-cap: "Hvenær hver fagráðsmaður fer af hverjum fundi, og biðpunktar hingað til, í sviðsmynd 2d. Súluritin neðst sýna dreifingu biðpunkta yfir lotuna og á hvern fund sem mætt er á."
#| fig-height: 9
#| fig-width: 8
#| eval: !expr '"free_noworse" %in% names(schedules)'
plot_exit_heatmap(schedules[["free_noworse"]])
```

```{r}
#| label: fig-exit-free-noworse
#| fig-cap: "Í hvaða röð fagráðsmenn fara af hverjum fundi, í sviðsmynd 2d. Hver fagráðsmaður er eitt band; ofar þýðir að hann fer seinna og neðst eru þeir sem mæta ekki (–). Talan er dagskrárliðurinn þegar farið er og liturinn biðpunktar hingað til. Smelltu á kóða fagráðsmanns við jaðarinn til að sjá hans leið í gegnum alla fundina."
#| fig-height: 6.5
#| fig-width: 9
#| eval: !expr '"free_noworse" %in% names(schedules)'
plot_exit_sankey_interactive(schedules[["free_noworse"]])
```

#### 3. Mest 4 á fund

```{r}
#| label: fig-exit-heat-free-max4
#| fig-cap: "Hvenær hver fagráðsmaður fer af hverjum fundi, og biðpunktar hingað til, í sviðsmynd 3. Súluritin neðst sýna dreifingu biðpunkta yfir lotuna og á hvern fund sem mætt er á."
#| fig-height: 9
#| fig-width: 8
#| eval: !expr '"free_max4" %in% names(schedules)'
plot_exit_heatmap(schedules[["free_max4"]])
```

```{r}
#| label: fig-exit-free-max4
#| fig-cap: "Í hvaða röð fagráðsmenn fara af hverjum fundi, í sviðsmynd 3. Hver fagráðsmaður er eitt band; ofar þýðir að hann fer seinna og neðst eru þeir sem mæta ekki (–). Talan er dagskrárliðurinn þegar farið er og liturinn biðpunktar hingað til. Smelltu á kóða fagráðsmanns við jaðarinn til að sjá hans leið í gegnum alla fundina."
#| fig-height: 6.5
#| fig-width: 9
#| eval: !expr '"free_max4" %in% names(schedules)'
plot_exit_sankey_interactive(schedules[["free_max4"]])
```

#### 4. Frá byrjun

```{r}
#| label: fig-exit-heat-scratch
#| fig-cap: "Hvenær hver fagráðsmaður fer af hverjum fundi, og biðpunktar hingað til, í sviðsmynd 4. Súluritin neðst sýna dreifingu biðpunkta yfir lotuna og á hvern fund sem mætt er á."
#| fig-height: 9
#| fig-width: 8
#| eval: !expr '"scratch" %in% names(schedules)'
plot_exit_heatmap(schedules[["scratch"]])
```

```{r}
#| label: fig-exit-scratch
#| fig-cap: "Í hvaða röð fagráðsmenn fara af hverjum fundi, í sviðsmynd 4. Hver fagráðsmaður er eitt band; ofar þýðir að hann fer seinna og neðst eru þeir sem mæta ekki (–). Talan er dagskrárliðurinn þegar farið er og liturinn biðpunktar hingað til. Smelltu á kóða fagráðsmanns við jaðarinn til að sjá hans leið í gegnum alla fundina."
#| fig-height: 6.5
#| fig-width: 9
#| eval: !expr '"scratch" %in% names(schedules)'
plot_exit_sankey_interactive(schedules[["scratch"]])
```

:::
